【裁判字號】    99,選訴,2
【裁判日期】    990730
【裁判案由】    選罷法等
【裁判全文】
臺灣花蓮地方法院刑事判決               99年度選訴字第2號
公  訴  人  臺灣花蓮地方法院檢察署檢察官
被      告  Ｅ○○
選任辯護人  俞建界律師
            吳明益律師
被      告  己○○
選任辯護人  曾泰源律師
被      告  庚○○
指定辯護人  楊志航律師
被      告  丙○○
選任辯護人  張秉正律師
被      告  Ｉ○○
選任辯護人  曾泰源律師
被      告  Ｊ○○
選任辯護人  曾泰源律師
被      告  戊○○
選任辯護人  徐韻晴律師（法律扶助基金會指派）
被      告  黃○○
選任辯護人  徐韻晴律師（法律扶助基金會指派）
被      告  子○○
選任辯護人  徐韻晴律師（法律扶助基金會指派）
被      告  地○○
選任辯護人  徐韻晴律師（法律扶助基金會指派）
被      告  玄○○
選任辯護人  徐韻晴律師（法律扶助基金會指派）
被      告  巳○○
選任辯護人  謝維仁律師（法律扶助基金會指派）
被      告  Ｄ○○
選任辯護人  張照堂律師（法律扶助基金會指派）
被      告  Ｈ○○
選任辯護人  張照堂律師
            李文平律師
被      告  乙○○
選任辯護人  張照堂律師
            李文平律師
被      告  宇○○
選任辯護人  張照堂律師
            李文平律師
被      告  辛○○
選任辯護人  張照堂律師
            李文平律師
被      告  丑○○
選任辯護人  張照堂律師
            李文平律師
被      告  Ｌ○○
指定辯護人  陳清華律師
被      告  Ｆ○○
指定辯護人  陳清華律師
被      告  Ｃ○○
指定辯護人  簡燦賢律師
被      告  甲○○
指定辯護人  陳清華律師
被      告  寅○○
指定辯護人  簡燦賢律師
被      告  Ｋ○○
選任辯護人  張照堂律師
            李文平律師
被      告  Ｇ○○
指定辯護人  徐韻晴律師
被      告  辰○○
指定辯護人  謝維仁律師
被      告  戌○○
指定辯護人  謝維仁律師
被      告  天○○
選任辯護人  陳清華律師（法律扶助基金會指派）
被      告  壬○○
選任辯護人  陳清華律師（法律扶助基金會指派）
被      告  午○○
選任辯護人  陳清華律師（法律扶助基金會指派）
被      告  宙○○
選任辯護人  陳清華律師（法律扶助基金會指派）
被      告  丁○○
選任辯護人  陳清華律師（法律扶助基金會指派）
被      告  癸○○
選任辯護人  陳清華律師（法律扶助基金會指派）
上列被告等因違反公職人員選舉罷免法等案件，經檢察官提起公
訴（98年度選偵字第30、43、50、62、66、77、79、80、81、
82、83號）及移送併辦（99年度選偵字第1、5、6號），本院判
決如下：
    主  文
Ｅ○○、己○○、庚○○、Ｈ○○、乙○○、Ｉ○○、丙○○、
Ｇ○○、天○○、辰○○、戌○○、Ｊ○○、黃○○、子○○、
地○○、玄○○、巳○○、Ｄ○○、宇○○、辛○○、丑○○、
Ｌ○○、Ｆ○○、Ｃ○○、甲○○、寅○○、Ｋ○○、壬○○、
午○○、宙○○、丁○○、癸○○所犯如附表一所示之罪，宣告
主文均如附表一所示。
戊○○無罪。
    事  實
一、Ｅ○○係花蓮縣第15屆光復鄉鄉長，且為民國98年12月5 日
    之花蓮縣第16屆鄉鎮市長選舉之光復鄉鄉長候選人；己○○
    為光復鄉鄉長秘書；庚○○為光復鄉公所總務室僱員；Ｈ○○、Ｉ○○、乙○○分別為花蓮縣光復鄉東富村、西富村、
    南富村之村長；Ｇ○○、天○○、辰○○、戌○○均為東富
    村之鄰長、村民；Ｊ○○、壬○○、午○○、宙○○、丁○○、癸○○為南富村之鄰長、村民；玄○○、子○○、地○○、巳○○、Ｄ○○、戊○○、黃○○為西富村之鄰長、村
    民；丙○○、宇○○、辛○○、丑○○、Ｌ○○、Ｆ○○、
    甲○○、寅○○、Ｋ○○、Ｃ○○為北富村之鄰長、村民。
二、Ｅ○○於98年9月宣布參選第16 屆光復鄉鄉長選舉，由其妻
    林麗珠及家人負責競選總部之運作，並利用其擔任光復鄉鄉
    長握有行政資源及所掌控之行政系統人脈，由鄉公所秘書己○○於該次競選期間為Ｅ○○負責花蓮縣光復鄉各村長間之
    聯繫輔選工作，詎Ｅ○○、林麗珠、己○○為使Ｅ○○順利
    當選，先由己○○以成立太巴塱競選分部名義，召集Ｈ○○
    （東富村村長）、Ｉ○○（西富村村長）、乙○○（南富村
    村長）、申○○（北富村村長）在萬榮財（未參與選舉之事
    ）家中開會，會中Ｅ○○尋求各該村長支持，並由己○○請
    各村長透過所屬鄰長或村內人面較廣之支持者尋覓可供行賄
    之有投票權人，將人數統計回報。Ｅ○○指示己○○要求各
    村村長尋求超過半數之票數，由己○○與Ｈ○○（東富村）
    、Ｉ○○（西富村）、乙○○（南富村）及北富村之丙○○
    聯絡，經Ｈ○○、乙○○、Ｉ○○、丙○○回報票數後，己○○回報Ｅ○○東富村、西富村、南富村、北富村各需30萬
    、30萬、30萬元、40萬元之行賄經費。Ｅ○○、林麗珠、己○○、庚○○、Ｈ○○、乙○○、Ｉ○○、丙○○即共同基
    於對有投票權人交付賄賂，約定投票權為一定行使之犯意聯
    絡，Ｅ○○於98年11月底某日，指示己○○、庚○○將各村
    所需賄款送交各村村長及丙○○，由李麗珠將東、西、南、
    北村各村所需行賄款項分別裝於牛皮紙袋內，分次交予庚○○，由己○○駕駛汽車搭載庚○○送交東富村村長Ｈ○○30
    萬元、西富村村長Ｉ○○至少6萬5000 元、南富村村長乙○○20萬元及北富村丙○○40萬元。
三、東富村村長Ｈ○○取得Ｅ○○、李麗珠指示己○○、庚○○
    交付之30萬元後，於下表所列時間地點，交付如下表所示金
    額予Ｇ○○、天○○，要求Ｇ○○、天○○尋求可行賄之投
    票權人，並告知為Ｅ○○以每一投票權人1000元之代價向投
    票權人行賄。
    ┌───────────────────────────┐
    │東富村村長Ｈ○○：                                    │
    ├─┬───┬────────┬─────┬──────┤
    │編│姓  名│  時  間        │  金  額  │  備    註  │
    │號│      │  地  點        │（新台幣）│            │
    ├─┼───┼────────┼─────┼──────┤
    │1 │Ｇ○○│98年12月1日     │30000元   │附表二(一)、(二)│
    ├─┼───┼────────┼─────┼──────┤
    │2 │天○○│98年12月1日     │20000元   │合計60000元 │
    │  │      ├────────┼─────┤            │
    │  │      │98年12月3日     │40000元   │附表二(三)    │
    └─┴───┴────────┴─────┴──────┘
  (一)Ｇ○○取得Ｈ○○交付之3 萬元後，基於共同對有投票權人
    交付賄賂，約定為投票權一定行使之犯意聯絡，於如附表二
    (一)所示時間、地點，交付賄賂予如附表二(一)所示之投票權人
    辰○○、戌○○、李天福，要求有投票權人辰○○、戌○○
    、李天福及其有投票權之家人投票予Ｅ○○，而得有投票權
    人辰○○、戌○○、李天福之允諾並收受如附表二(一)所示賄
    賂，許以投票權為一定之行使。
    1.辰○○基於有投票權人收受賄賂之犯意，收受Ｇ○○所交
      付之賄賂1000元，並允諾投票予Ｅ○○之投票權之ㄧ定行
      使。辰○○同時代其戶內不知情之湯桂春、湯萬安、湯富
      元、張凱勳、吳秀珠等5名投票權人收受5000 元部分，尚
      未轉交湯桂春、湯萬安、湯富元張凱勳、吳秀珠等人（附
      表二(一)編號1）。
    2.戌○○基於有投票權人收受賄賂之犯意，收受Ｇ○○所交
      付之賄賂1500元，允諾投票予Ｅ○○而為投票權之ㄧ定行
      使（附表二(一)編號2 ）。戌○○同時基於幫助收受賄賂
      之犯意，代有投票權之曾國忠（戌○○之子）收受賄賂15
      00元，並轉交予其子曾國忠（如附表二(一)編號2）。
  (二)Ｇ○○另委請辰○○、戌○○向湯萬金（含有投票權之家人
    湯金來）、陳竹天（含3 名有投票權之家人）、徐木成行賄
    ：
    1.Ｇ○○交付5000元予辰○○，要求辰○○代向湯萬全、湯
      金來、陳竹天（家中3名投票權人）共計5人行賄，辰○○
      同意後，即基於共同向有投票權人期約賄賂之犯意聯絡，
      於如附表二(二)編號1、2所示時間、地點，與湯萬金、陳竹
      天約定投票予Ｅ○○，每一投票權人可獲得1000元，經湯
      萬金、陳竹天等投票權人之允諾，許以為投票權之一定行
      使（期約），惟辰○○尚未交付賄賂與湯萬金、陳竹天（
      如附表二(二)編號1、2）。
    2.Ｇ○○交付1500元與戌○○，要求戌○○代向徐木成行賄
      ，經戌○○同意，而基於共同向有投票權人期約賄賂之犯
      意聯絡，於如附表二(二)編號3 所示時間、地點，與徐木成
      約定投票予Ｅ○○，可獲得1000元，經徐木成允諾，許以
      為投票權之一定行使（期約），惟戌○○尚未交付賄賂予
      徐木成（如附表二(二)編號3）。
  (三)天○○取得Ｈ○○交付之6 萬元後，基於共同對於有投票權
    人期約交付，而約定為投票權一定行使之犯意聯絡，於如附
    表二(三)所示時間、地點，與如附表二(三)所示陳茂林等投票權
    人，約定投票予Ｅ○○，每一投票權人可獲得1000元，得各
    該投票權人之承諾，許以為投票權之一定行使（期約），惟
    天○○尚未交付賄賂予各該投票權人（如附表二(三)）。
四、南富村村長乙○○取得Ｅ○○、李麗珠指示己○○、庚○○
    交付之20萬元後：
  (一)乙○○於如附表三(一)所示時間、地點，分別交付賄賂予如附
    表三(一)所示之有投票權人，而得各該投票權人之承諾，允為
    投票予Ｅ○○之投票權ㄧ定行使。
  (二)乙○○於下表所示時間交付如下表所示款項與表列所示壬○○等人，要求壬○○等人尋求可行賄之投票權人，並告知為
    Ｅ○○以每一投票權人1000元之代價向投票權人行賄。
   ┌─┬───┬──────┬──────┬─────┐
   │編│姓  名│  時  間    │ 金   額    │  備  註  │
   │號│      │  地  點    │（新台幣）  │          │
   ├─┼───┼──────┼──────┼─────┤
   │1 │壬○○│98年12月1 日│55000元     │附表三(二)  │
   ├─┼───┼──────┼──────┼─────┤
   │2 │午○○│98年12月1日 │17000元     │附表三(三)  │
   ├─┼───┼──────┼──────┼─────┤
   │3 │丁○○│98年12月1日 │23000元     │附表三(四)  │
   ├─┼───┼──────┼──────┼─────┤
   │4 │宙○○│98年12月某日│25000元     │附表三(六)  │
   ├─┼───┼──────┼──────┼─────┤
   │5 │癸○○│98年11月30日│8000元      │附表三(五)  │
   ├─┼───┼──────┼──────┼─────┤
   │6 │Ｊ○○│98年12月某日│18000元     │附表三(七)  │
   └─┴───┴──────┴──────┴─────┘
  (三)壬○○、午○○、丁○○、宙○○、癸○○取得乙○○交付
    之如上表所示預備行賄之賄款後，各基於共同對於有投票權
    人交付、期約交付賄賂，約定其為投票權一定行使之犯意聯
    絡；午○○、丁○○、癸○○分別於如附表三(三)、(四)、(五)所
    示時間、地點，交付如附表三(三)、(四)、(五)所示賄賂與各該附
    表所示之有投票權人，得各該投票權人之承諾，允以投票予
    Ｅ○○之投票權一定行使。壬○○、宙○○分別於如附表三
    (二)、(六)所示時間、地點，與如附表三(二)、(六)所示之投票權人
    ，約定投票予Ｅ○○，每一投票權人可獲得1000元，得各該
    投票權人之承諾，許以為投票權之一定行使（期約）。而Ｊ
    ○○取得乙○○交付之18000 元後，則尚未著手向有投票權
    人行賄（如附表三(七)）。
五、西富村村長Ｉ○○取得Ｅ○○、李麗珠指示己○○、庚○○
    交付之賄款後（至少6萬5000元 ），於下表所示時間交付如
    下表所示金額給玄○○、子○○、地○○、黃○○、曾金滿
    等人，要求玄○○及其家人（有投票權之玄○○之父、玄○○之母鄭美妹、兄曾天賜）投票予Ｅ○○，及要求子○○、
    黃○○、曾金滿尋求可行賄之投票權人，並告知為Ｅ○○以
    每一投票權人1000元之代價向投票權人行賄。
   ┌─┬───┬──────┬──────┬─────┐
   │編│姓  名│  時  間    │ 金   額    │  備  註  │
   │號│      │  地  點    │（新台幣）  │          │
   ├─┼───┼──────┼──────┼─────┤
   │1 │玄○○│98年11月30日│4000元      │如附表四(一)│
   ├─┼───┼──────┼──────┼─────┤
   │2 │子○○│98年11月30日│18000元     │如附表四(二)│
   │  │地○○│            │            │          │
   ├─┼───┼──────┼──────┼─────┤
   │3 │黃○○│98年12月5日 │3000元      │如附表四(三)│
   │  │      │選舉前某日  │            │          │
   ├─┼───┼──────┼──────┼─────┤
   │4 │曾金滿│98年11月29日│40000元     │如附表四(四)│
   └─┴───┴──────┴──────┴─────┘
  (一)玄○○基於有投票權人收受賄賂之犯意，收受Ｉ○○所交付
    之賄賂1000元，允諾投票予Ｅ○○之投票權ㄧ定行使。玄○○同時基於幫助收受賄賂之犯意，代其有投票權不知情之父
    及母鄭美妹、兄曾天賜收受賄賂計3000元（每名投票權人各
    1000元），尚未轉交其不知情之父部分，惟已轉交鄭美妹、
    曾天賜各1000元賄賂（如附表四(一)編號2）。
  (二)子○○取得Ｉ○○交付之18000 元後，基於共同對於有投票
    權人交付賄賂，約定為投票權一定行使之犯意聯絡，由地○○於如附表四(二)所示時間、地點，交付如附表四(二)所示賄賂
    予巳○○、張茂盛、范孟嘗、Ｄ○○等有投票權人，要求各
    該投票權人及其有投票權之家人投票予Ｅ○○，得各該投票
    權人之承諾並收受賄賂，許以投票權為一定之行使。
    1.巳○○基於有投票權人收受賄賂之犯意，收受地○○所交
      付之賄賂1000元，允諾投票與Ｅ○○之投票權ㄧ定行使。
      巳○○同時基於幫助收受賄賂之犯意，代其有投票權之弟
      張茂旺收受賄賂1000元，並轉交張茂旺（如附表四(二)編號
      1）。
    2.Ｄ○○基於有投票權人收受賄賂之犯意，收受地○○所交
      付之賄賂1000元，允諾為投票權之ㄧ定行使。Ｄ○○同時
      基於幫助收受賄賂之犯意，代其有投票權不知情之夫楊成
      富及親屬楊開富、鍾政妹收受賄賂3000元（每名有投票權
      人各1000元），尚未轉交其不知情之夫楊成富，惟已轉交
      楊開富、鍾政妹各1000元之賄賂（如附表四(二)編號4）。
  (三)黃○○取得Ｉ○○交付之3000元後，基於共同對於有投票權
    人交付賄賂，約定其為投票權一定行使之犯意聯絡，於如附
    表四(三)所示時間、地點，交付3000元賄賂予未○○，要求未
    ○○及其有投票權之子、媳投票予Ｅ○○，得未○○之承諾
    並收受賄賂，許以投票與Ｅ○○為投票權之一定行使（如附
    表四(三)）。
  (四)曾金滿取得Ｉ○○交付之40000 元後，尚未著手向有投票權
    人行賄（如附表四(四)）。
六、丙○○取得Ｅ○○、李麗珠指示己○○、庚○○交付之40萬
    元後：
  (一)丙○○於附表五(一)所示時間、地點，分別交付如附表五(一)所
    示之賄賂給各該投票權人，得各該投票權人之承諾，允為投
    票予Ｅ○○之投票權一定行使。
  (二)丙○○於下表所示時間交付如下表所示預備行賄之賄款給表
    列所示宇○○、辛○○、甲○○、Ｆ○○、Ｌ○○；丑○○
    、李金龍、黃進正、黃浩明、吳秋陽等人，要求尋求可行賄
    之投票權人，並告知為Ｅ○○以每一投票權人1000元之代價
    向投票權人行賄。
   ┌─┬───┬───────┬─────┬─────┐
   │編│姓  名│  時間地點    │  金  額  │  備  註  │
   │號│      │              │（新台幣）│          │
   ├─┼───┼───────┼─────┼─────┤
   │1 │宇○○│98年11月底某日│32000元   │附表六(二)  │
   ├─┼───┼───────┼─────┼─────┤
   │2 │辛○○│98年11月底某日│6000元    │附表六(三)  │
   ├─┼───┼───────┼─────┼─────┤
   │3 │甲○○│98年11月底某日│4000元    │附表六(四)  │
   ├─┼───┼───────┼─────┼─────┤
   │4 │Ｆ○○│98年12月5日投 │4000元    │附表六(五)  │
   │  │      │票前某日      │          │          │
   ├─┼───┼───────┼─────┼─────┤
   │5 │Ｌ○○│98年12月5日投 │3000元    │附表六(六)  │
   │  │      │票前某日      │          │          │
   ├─┼───┼───────┼─────┼─────┤
   │6 │丑○○│98年11月底某日│5000元    │附表六(七)  │
   ├─┼───┼───────┼─────┤          │
   │7 │李金龍│98年11月底某日│49000元   │          │
   ├─┼───┼───────┼─────┤          │
   │8 │黃進正│98年11月29日  │50000元   │          │
   ├─┼───┼───────┼─────┤          │
   │9 │黃浩明│98年11月底某日│15000元   │          │
   ├─┼───┼───────┼─────┤          │
   │10│吳秋陽│98年11月29日  │6000元    │          │
   └─┴───┴───────┴─────┴─────┘
  (三)宇○○、甲○○、辛○○、Ｆ○○、Ｌ○○取得丙○○交付
    之上表所示預備行賄之賄款後，各基於共同對於有投票權人
    行賄，而約其為投票權一定行使之犯意聯絡，宇○○、甲○○分別於如附表五(二)、(四)所示時間、地點，交付如附表五(二)
    、(四)所示賄賂予各有投票權人，得各該投票權人之承諾，允
    以投票給Ｅ○○之投票權一定行使。辛○○、Ｆ○○、Ｌ○○分別於如附表五(三)、(五)、(六)所示時間、地點，與如附表五
    (三)、(五)、(六)所示投票權人，約定投票予Ｅ○○，每一投票權
    人可獲得1000元，得各該投票權人之承諾，許以為投票權之
    一定行使（期約）。而丑○○、李金龍、黃進正、黃浩明、
    吳秋陽（除丑○○外，李金龍等4 人另由檢察官為緩起訴處
    分）取得丙○○交付之如上表所示預備行賄之賄款後，尚未
    著手向有投票權人行賄（預備）（如附表五(七)）。
  (四)Ｃ○○、Ｋ○○、寅○○各基於共同對於有投票權人行賄，
    而約其為投票權一定行使之犯意聯絡，分別於如附表五(八)、
    (九)、(十)所示時間、地點，與如附表五(八)、(九)、(十)所示有投票
    權人約定投票予Ｅ○○，每一投票權人可獲得1000元，得各
    該投票權人之承諾，而許以為投票權之一定行使（期約）。
七、嗣經檢察官接獲檢舉情資，於98年12月2 日持台灣花蓮地方
    法院核發之搜索票執行搜索及傳喚相關被告到案訊問，經各
    被各提出如附表七所示賄款扣案而查獲。
八、案經臺灣花蓮地方法院檢察署檢察官指揮花蓮縣警察局鳳林
    分局、花蓮縣警察局刑事警察大隊、法務部調查局花蓮縣調
    查站、法務部調查局東部地區機動工作組、內政部警政署刑
    事警察局及內政部警政署花蓮港務警察局偵查起訴。
    理  由
甲、證據能力程序部分：
一、按被告之自白，非出於強暴、脅迫、利誘、詐欺、疲勞訊問
    、違法羈押或其他不正之方法，且與事實相符者，得為證據
    ；被告陳述其自白係出於不正之方法者，應先於其他事證而
    為調查；該自白如係經檢察官提出者，法院應命檢察官就自
    白之出於自由意志，指出證明之方法。刑事訴訟法第156 條
    第1項、第3項分別定有明文。查被告己○○、庚○○、Ｈ○○、Ｉ○○、乙○○、丙○○、Ｇ○○、天○○、辰○○、
    戌○○、壬○○、午○○、丁○○、癸○○、宙○○、Ｊ○○、甲○○、Ｆ○○、宇○○、Ｋ○○、辛○○、Ｌ○○、
    Ｃ○○、丑○○、寅○○、玄○○、子○○、地○○、巳○○、Ｄ○○等人於本院準備程序及審判期日對於檢察官提出
    其警詢及偵查訊問筆錄之證據能力均不爭執，本院亦查無明
    顯事證顯示檢、警機關於製作該等筆錄時，有對被告施以不
    正方法之情形，是上開被告等人於警詢、偵查中所為之自白
    ，並無出於強暴、脅迫、利誘、詐欺、疲勞訊問、違法羈押
    或其他不正之方法，亦非違反法定障礙事由經過期間不得訊
    問或告知義務之規定而為，依刑事訴訟法第156條第1項、第
    158條之2規定，應認其有證據能力。
二、被告己○○、庚○○、Ｈ○○、乙○○、Ｉ○○、丙○○於
    警詢、偵查、羈押訊問及本院準備程序、審理時各關於其他
    被告之陳述：
    按刑事訴訟法第158條之3規定：「證人、鑑定人依法應具結
    而未具結者，其證言或鑑定意見，不得作為證據。」所謂「
    依法應具結而未具結者」，係指檢察官或法官依刑事訴訟法
    第175條之規定，以證人身分傳喚被告以外之人（證人、 告
    發人、告訴人、被害人、共犯或共同被告）到庭作證，或雖
    非以證人身分傳喚到庭，而於訊問調查過程中，轉換為證人
    身分為調查時，此時其供述之身分為證人，則檢察官、法官
    自應依本法第186 條有關具結之規定，命證人供前或供後具
    結，其陳述始符合第158條之3之規定，而有證據能力。若檢
    察官或法官非以證人身分傳喚而以共犯、共同被告身分傳喚
    到庭為訊問時，其身分既非證人，即與「依法應具結」之要
    件不合，縱未命其具結，純屬檢察官或法官調查證據職權之
    適法行使，當無違法可言。而前揭不論係本案或他案在檢察
    官面前作成未經具結之陳述筆錄，係屬被告以外之人於偵查
    中向檢察官所為之陳述，本質上屬於傳聞證據，基於保障被
    告在憲法上之基本訴訟權，除該被告以外之人死亡、身心障
    礙致記憶喪失或無法陳述、滯留國外或所在不明而無法傳喚
    或傳喚不到、或到庭後拒絕陳述等情形外，如已經法院傳喚
    到庭具結而為陳述，並經被告之反對詰問，前揭非以證人身
    分而在檢察官面前未經具結之陳述筆錄，除顯有不可信之情
    況者外，得為證據，並應於判決內敘明其符合傳聞證據例外
    之理由；又前揭非以證人之身分在審判中之陳述筆錄，倘該
    被告以外之人已經法院以證人身分傳喚到庭並經具結作證，
    且由被告為反對詰問，或有前揭傳喚不能或詰問不能之情形
    外，該未經具結之陳述筆錄因屬審判上之陳述，自有證據能
    力；若係在另案法官面前作成之陳述筆錄，本質上亦屬傳聞
    證據，自得依本法第159條之1第1 項之規定，認有證據能力
    。不能因陳述人未經具結，即一律適用本法第158條之3之規
    定，排除其證據能力（最高法院97年度台上字第2175號判決
    參照）。又依大法官會議釋字第582 號解釋意旨，共同被告
    於被告案件中係屬證人，法院應踐行人證之法定調查程式，
    始具有證據能力。依上開大法官會議解釋及最高法院判決意
    旨，法院如於共同被告以證人身分到庭陳述，訊問被告對共
    同被告之審判外陳述有何意見，並准許被告對於共同被告當
    庭及先前陳述進行詰問，即已賦予被告對於共同被告對質詰
    問機會，此時共同被告於審判外陳述之瑕疵，應已治癒，而
    具有證據能力。查本件共同被告己○○、庚○○、Ｈ○○、
    乙○○、Ｉ○○、丙○○均於本院審理時以證人身分為證述
    ，並賦予其餘被告對質詰問之機會，則共同被告己○○、庚○○、Ｈ○○、乙○○、Ｉ○○、丙○○於警詢、偵查、羈
    押訊問及本院準備程序、審理時之供述，即均具有證據能力
    。
三、按刑事訴訟法第159條第1項規定：「被告以外之人於審判外
    之言詞或書面陳述，除法律有規定者外，不得作為證據」；
    其立法本旨係以證人於審判外之言詞或書面陳述，屬於傳聞
    證據，此項證據，當事人無從直接對於原供述者加以詰問，
    以擔保其真實性，法院亦無從直接接觸證人而審酌其證言之
    憑信性，違背直接審理及言詞審理之原則，除具有必要性及
    信用性情況之除外者外，原則上不認其有容許性，自不具證
    據能力；至所謂具有必要性及信用性情況者，例如刑事訴訟
    法第159條之1至第159條之5情形，仍例外認其有證據能力，
    然此乃係指法院未於審判期日傳喚相關證人到庭，案件僅能
    依靠該等證人於審判外之陳述以為判斷之情形，始需就該等
    審判外供述證據嚴格依照刑事訴訟法第159條之1至第159 條
    之5 所定要件一一檢視各該證人之供述，作為證據之資格。
    倘法院已經依據當事人聲請傳喚證人到庭接受檢辯雙方之交
    互詰問，則法院既已透過直接、言詞審理方式檢驗過該證人
    之前之證詞，當事人之反對詰問權亦已受到保障得以完全行
    使之情況下，該等審判外證據除有其他法定事由（例如：非
    基於國家公權力正當行使所取得或私人非法取得等，而有害
    公共利益，即以一般證據排除法則為判斷），應認該審判外
    供述已得透過審判程式之詰問檢驗，而取得作為證據之資格
    ，亦即其審判外供述與審判中供述相符部分，顯然已經構成
    具備可信之特別情狀，當然有證據資格（實務上之作用常為
    引用該等陳述與審判中陳述相符，強化該證人供述之可信度
    ），其不符部分，作為檢視審判中所為供述可信與否之彈劾
    證據，當無不許之理，甚者，其不符部分倘係於司法警察、
    檢察事務官調查中之供述，作為認定被告犯罪與否或不構成
    犯罪與否之證據，亦僅需依照刑事訴訟法第159條之2規定，
    斟酌其審判外供述作成外部環境、製作過程、內容、功能等
    情況認為之前供述較為可信，即可取得證據之資格，而作為
    認定事實之證據資格，最高法院94年臺上字第2507號、95年
    臺上字第2515號判決意旨均可資參照。查本件證人未○○、
    Ｂ○○、Ａ○○已分別於本院、原審審理時到庭，並各接受
    本院訊問、交互詰問程序，直接言詞審理檢視渠等證詞，故
    渠等前於警詢、偵查中之供述，自有證據能力。
四、按被告以外之人於審判外之陳述，雖不符刑事訴訟法第 159
    條之1至第159 條之4之規定，而經當事人於審判程序同意作
    為證據，法院審酌該言詞陳述或書面陳述作成時之情況，認
    為適當者，亦得為證據；當事人、代理人或辯護人於法院調
    查證據時，知有第159條第1項不得為證據之情形，而未於言
    詞辯論終結前聲明異議者，視為有前項之同意，刑事訴訟法
    第159條之5定有明文。次按刑事訴訴法第159條之5第2 項之
    規定，乃基於證據資料愈豐富，愈有助於真實發現之理念，
    酌採當事人進行主義之證據處分權原則，並強化言詞辯論主
    義，透過當事人等到庭所為之法庭活動，在使訴訟程序順暢
    進行之要求下，承認傳聞證據於一定條件內，得具證據適格
    。此種「擬制同意」，因與同條第一項之明示同意有別，實
    務上常見當事人等係以「無異議」或「沒有意見」表示之，
    此時倘該證據資料之性質，已經辯護人閱卷而知悉，或自起
    訴書、原審判決書之記載而了解，或偵、審中經檢察官、審
    判長、受命法官、受託法官告知，或被告逕為認罪之答辯或
    有類似之行為、情況，即可認該相關人員於調查證據時，知
    情而合於擬制同意之要件（最高法院96年度臺上字第7364號
    判決意旨參照）。經查：本件公訴人所引用做為證據之被告
    Ｈ○○、乙○○、Ｉ○○、丙○○、Ｊ○○、黃○○、子○○、地○○、玄○○、巳○○、Ｄ○○、Ｈ○○、乙○○、
    宇○○、辛○○、丑○○、Ｌ○○、Ｆ○○、Ｃ○○、甲○○、寅○○、Ｋ○○、Ｇ○○、辰○○、戌○○、天○○、
    壬○○、午○○、宙○○、丁○○、癸○○等人於警詢、偵
    查中關於其他被告之供述之證據能力，被告Ｅ○○（己○○
    、庚○○於警、偵詢之供述除外）、己○○、庚○○（Ｈ○○、乙○○、Ｉ○○、丙○○於警、偵詢之供述除外）、丙○○、Ｊ○○、黃○○、子○○、地○○、玄○○、巳○○
    、Ｄ○○、Ｈ○○、乙○○、宇○○、辛○○、丑○○、Ｌ
    ○○、Ｆ○○、Ｃ○○、甲○○、寅○○、Ｋ○○、Ｇ○○
    、辰○○、戌○○、天○○、壬○○、午○○、宙○○、丁○○、癸○○及其辯護人對之均表示沒有意見，經本院於審
    理中予以提示並告以要旨，復未於言詞辯論終結前聲明異議
    ，本院審酌前開陳述作成時之情況，核無違反任意性及證明
    力明顯過低之瑕疵，認適當作為證據，揆諸前開規定，均有
    證據能力。另被告A1之陳述部分，檢察官引用被告A1之供述
    、自白及證述為證據，然查，就A1之陳述、證述情形為何？
    究證明何被告何部分事實？均未據檢察官具體指明，又檢察
    官將A1列為秘密證人，就於警偵詢之筆錄均未能閱卷，其餘
    被告及辯護人無從知悉證據資料之性質及內容，而無從對證
    據能力聲明異議或表示意見，自不得以被告及辯護人就共同
    被告A1於偵查中證述之證據能力未聲明異議而認有證據能力
    。再按依證人保護法保護之證人，以願在檢察官偵查中或法
    院審理中到場作證，陳述自己見聞之犯罪或流氓事證，並依
    法接受對質及詰問之人為限；又對依本法有保密身分必要之
    證人，於偵查或審理中為訊問時，應以蒙面、變聲、變像、
    視訊傳送或其他適當隔離方式為之。於其依法接受對質或詰
    問時，亦同，證人保護法第3條、第11條第4項分別定有明文
    。亦即秘密證人，於偵審中仍有依法到庭接受對質、詰問之
    義務，僅其為訊問或對質、詰問時，應以蒙面、變聲、變像
    、視訊傳送或其他適當隔離方式為之而已。再參諸大法官會
    議釋字第582 號解釋意旨，共同被告於被告案件中係屬證人
    ，應踐行人證之法定調查程式，始得具有證據能力。檢察官
    就A1部分未聲請傳喚，捨棄詰問，A1於未經到庭作證接受對
    質詰問，其於警詢、偵查中之陳述自不得逕採為證據。
五、扣案如附表七所示之已交付賄賂或預備、用以期約之賄賂，
    並非供述證據，無傳聞法則之適用，與本案具有關聯性，且
    上開物證經合法取得，具有證據能力。
乙、實體有罪部分：
壹、認定犯罪事實之證據及理由：
一、被告Ｅ○○部分：
  (一)訊據被告Ｅ○○矢口否認有何共同對於有投票權之人，交付
    賄賂，而約其投票權為一定行使之犯行，辯稱：選舉前沒有
    透過己○○指示村長透過鄰長及村內人面較廣支持者尋覓可
    供行賄之有投票權人，將人數統計回報。選前與己○○及東
    、西、南、北富村村長，還有3、4個不認識的村民在萬榮財
    代表家中開過1 次會，因為要在太巴朗部落成立競選總部分
    部；這次開會內容沒講什麼，只是這次選舉激烈，希望他們
    認真幫忙；沒有請他們估計票數，沒有說要買票賄選的事；
    沒有指示己○○去找村長。己○○沒有將各村投票統計人數
    回報，沒有指示己○○將行賄款項送交各村長轉交所屬鄰長
    或村內人面較廣之支持者，由鄰長或該支持者交付或期約交
    付每票1000元現金賄賂各有投票權人；沒有交給己○○、庚○○給各村長作為賄賂的款項。98年11月底，己○○或庚○○沒有到我家拿東西；確實沒有拿錢給他們，也沒有賄選的
    意思云云。選任辯護人俞建界律師為被告Ｅ○○辯護稱：
    98年12月2 日搜索時並未發現選舉人名冊或不當之資金往
    來明細等證物，自難僅憑共同被告庚○○及己○○之不實自
    白而為被告Ｅ○○不利之認定；花蓮縣第16屆鄉鎮市長選
    舉，登記參選光復鄉鄉長之候選人，除被告Ｅ○○外，尚有
    陳文光與林元瑞2人，而該2位候選人於投票日前，均因涉及
    賄選而羈押在案，被告Ｅ○○等同處於同額競選之情況，何
    需花費鉅額金錢買票？況被告Ｅ○○之經濟情況並不寬裕，
    亦無鉅款可供行賄，此案應係另有幕後主導人士，假被告之
    名行賄選之行為，以打擊被告Ｅ○○。本案並無證據證明
    被告Ｅ○○與被告己○○謀議，指示所屬村長透過鄰長或村
    內人面較廣之支持者尋覓可共行賄之有投票權人並將人數統
    計回報，再由Ｅ○○指示己○○將行賄款項送交各村長轉交
    所屬鄰長或村內人面較廣之支持者，交付或期約以每票1000
    元之現金賄賂各有投票權人，亦無法證明被告Ｅ○○與被告
    己○○、庚○○間有何犯意聯絡，基於無罪推定原則，自應
    為被告無罪判決之諭知。選任辯護人吳明益律師為被告Ｅ○○辯護稱：被告Ｅ○○可挾現任鄉長之優勢而無賄選之必
    要更無賄選意圖；被告Ｅ○○並無指示己○○與庚○○交
    付資料袋與Ｉ○○、Ｈ○○、乙○○與丙○○：證人庚○○
    指稱被告Ｅ○○交付資料袋及所為證詞，前後供述不一，其
    所述證詞不足為採；被告己○○與庚○○就拿取資料袋數量
    及當日往返被告Ｅ○○家中拿取資料之證詞不合；又證人己○○是否與村長Ｉ○○、乙○○、丙○○等人對談，己○○
    與庚○○所述亦無法吻合；被告Ｅ○○於98年11月28日星
    期六，因屬休假日，被告Ｅ○○當日均在大豐村與大富村掃
    街拜票，已據證人李成豐、彭建榮、陳彩瑛、陳瑞璋、李世
    明、江少乾、王敏龍、張永國、林金祥、彭康偉、王聰明、
    張寶嵐、林秋萍、吳碧雲等人於民事庭當選無效之訴事件中
    證述在卷，被告Ｅ○○根本未有機會與己○○及庚○○接觸
    ，且己○○、庚○○於99年6月3日民事準備程序中證稱被告
    Ｅ○○並無交付任何資料袋，足見被告Ｅ○○對己○○、庚○○並無不當之指示或交付任何物品云云。
  (二)經查：
    1.被告Ｅ○○係花蓮縣第15屆光復鄉鄉長，被告己○○為鄉
      長秘書，被告Ｅ○○宣布參選第16屆光復鄉鄉長選舉後，
      由己○○於該次競選期間為Ｅ○○負責花蓮縣光復鄉各村
      長間之聯繫輔選工作，且於成立太巴塱競選分部時，召集
      東富村、西富村、南富村、北富村村長等人在萬榮財家中
      開會，會中Ｅ○○尋求各村長之支持之事實，為被告Ｅ○○、己○○、Ｈ○○、Ｉ○○、乙○○等人所不爭執，堪
      信屬實。
    2.被告己○○請被告Ｈ○○（東富村村長）、Ｉ○○（西富
      村村長）、乙○○（南富村村長）等村長及北富村丙○○
      透過所屬鄰長或村內人面較廣之支持者尋覓可供行賄之有
      投票權人，將人數統計回報，且被告Ｅ○○指示己○○要
      求各村村長尋求超過半數之票數，被告Ｈ○○、乙○○、
      Ｉ○○、丙○○估算回報各村可能票數，由己○○回報給
      Ｅ○○各村可能票數及各需約30萬、40萬元之行賄經費，
      回報時被告Ｅ○○及Ｅ○○之妻李麗珠均在場且知情等事
      實，業據共同被告己○○、Ｈ○○、乙○○、丙○○分別
      陳述及證述在卷：
      被告己○○於本院陳述：「這次鄉長選舉我是鄉長秘書
        ，鄉長Ｅ○○為了尋求連任，希望我能到東西南北富村
        村長那邊，因為平常有接觸比較熟，就請我就去拜託村
        長能支持Ｅ○○連任鄉長，希望每村得票率都能過半數
        ，我就把我去跟他們說的結果回報給鄉長。我說我有跟
        東富村Ｈ○○村長、南富村乙○○村長、西富村Ｉ○○
        村長、北富村丙○○自願支持鄉長，這些村長回報願意
        支持鄉長過半數的票，我就照他們評估的方式回報，11
        月中陸續跟村長或丙○○聯絡，丙○○是鄉長說他要幫
        忙的，每個村長都說出需求經費，我認為就是買票，聯
        繫好村長後，我就回報給鄉長，我印象中報告東富村要
        30萬，西富村好像也是30萬，南富村也是30萬，北富村
        40萬。我回報時都是在鄉長家講的，鄉長Ｅ○○跟鄉長
        太太李麗珠都在場。」（見本院卷三第45頁審理筆錄）
        ，且於本院證述：「此次選舉實際負責聯繫動員，聯繫
        村長、代表等有頭銜的人物。」、「有關聯絡村長等事
        宜，要向鄉長報告成果」、「（問：在分部成立或競選
        總部成立前或後，鄉長何時請你開始聯繫村長估票？）
        我請他們報回來可能的票數。總部成立後分部成立前的
        中間，太巴塱分部與馬太鞍分部是同一天成立，只是上
        午跟下午。」、「（問：鄉長如何交待你與村長聯繫？
        ）請他們支持看能不能超過半數，是概括的跟我說如果
        碰到村長的話請他們開超過半數的票。」、「（問：你
        碰到Ｈ○○後Ｈ○○如何跟你講？）我說鄉長交待能否
        過半數，他說三百應該是很吃緊，超過三百很困難，就
        儘量。」、「Ｈ○○應該是在分部成立時說需要的經費
        是三十萬元」、「有把Ｈ○○需要的三十萬元回報給鄉
        長」、「鄉長或鄉○○○○○道」、「有關乙○○、Ｉ
        ○○部分與Ｈ○○情形差不多。」、「丙○○部分是他
        自己要幫忙的。丙○○後來我與他接觸多次，在其中一
        次他直接跟我說要四十萬。」、「三個村長及丙○○所
        要的錢是直接回報給鄉長，我是報票數。」、「報票數
        就知道是錢的數量，外面行情就是這樣，被抓的都是一
        票一千。」、「村長有說要多少錢，Ｈ○○、乙○○、
        Ｉ○○跟我說要三十萬，丙○○說要四十萬。、「也是
        照村長報的金額跟鄉長回報。」等語明確（見本院卷三
        第58-63頁）。
      東富村村長Ｈ○○於偵查中陳述：「在98年9 月的時候
        開會，有東富村、南富村、西富村、北富村的村長參加
        ，在北富村萬榮財代表的家裡，當場己○○跟萬榮財也
        在。會議中Ｅ○○有提到這一次他要競選連任，希望我
        們支持，請我們村長透過鄰長下去問各鄰的人是否願意
        投票支持Ｅ○○，回報給村長統計人數後，再下去發錢
        買票，當時還沒談到一票多少的細節。」、「我在98年
        10月22日找各鄰鄰長到我家開會，名義上是說要開建設
        座談會，但事實上是要跟大家說Ｅ○○要連任的事，所
        以才會晚上開而非白天，地點才選我家不是鄉公所。…
        。在鄰長會議後，己○○曾來找過我說決定一票1000元
        。」（見98年度選偵字第30號卷第17-20頁98.12.08 偵
        訊筆錄）；於本院證述：「第一次開幹部會議，在萬榮
        財家裡開會，是後援會幹部會議，大概距離交東西有一
        段時間，在場幹部會議有Ｅ○○、己○○、四位村長、
        萬榮財。…詳細情形是開會完後己○○說要透過鄰長幫
        忙鄉長選舉，叫我估大概東富村有幾票，問我300 票有
        無辦法，我說沒有辦法，其他候選人也在動，300 沒有
        辦法，己○○說盡力拉票，己○○沒有說一票多少錢給
        人，只有要求拉到300 票。當時己○○沒有指示一張票
        多少錢，就看我怎麼運作，己○○說總共要給我30萬，
        那是後援會成立之後的一、兩天，己○○說要盡快發，
        那時外面樁腳被查了我也不敢發，我就找底下的樁腳讓
        他們處理。」等語（見本院卷三第11頁）。
      南富村村長乙○○於本院陳述：「當初四個村長、鄉長
        、秘書己○○在萬榮財家開會，第一次是Ｅ○○及己○○說選舉要拜託我們幫忙。過一段時間都沒有再開會，
        但己○○有跟我聯絡兩次，第一次是在鄉公所，第二次
        在鄉長家。第一次只有講四個村長要幫忙鄉長，己○○
        說這次選舉要幫忙Ｅ○○，我那時報175 票，己○○說
        能拉多少就拉多少。第二次在鄉長家，說如果我再拉多
        少票人數要報給他，我就是報175 票，我說我沒辦法拉
        票了。當時會約在鄉長家也是己○○聯絡的，在鄉長家
        的人有Ｅ○○、己○○、鄉長太太李麗珠、庚○○。那
        時沒有講一個人多少錢，是己○○問我票數的，鄉長在
        場有聽到，鄉長就拜託我盡量幫忙。在送錢之前一、兩
        天，在後援會那邊，己○○有說一票1000元，叫我盡量
        拉。我之前報票數是因為叫我幫忙Ｅ○○，票數是作為
        計算給我多少錢的依據等語（見本院卷三第14頁99年 6
        月9日審理筆錄）。
      北富村丙○○於偵查中陳述：「會介入此事是因為北富
        村長申○○是我舅公，他在9月底10 月初說己○○要他
        替Ｅ○○買票的事，因為他是村長不敢介入，要我出面
        處理，我有答應他。後來10月底左右，己○○有來我家
        找我，問我可以處理到300 票沒問題吧，我答應說沒問
        題。後來11月底下午2、3時許己○○又來我家找我，他
        跟一位小姐過來，叫我開車跟在他車後，把我帶到堤防
        邊，下車拿了一袋牛皮紙袋給我，裡面有40萬，並叫我
        開始發錢，1票1000 元，我拿到錢後就開始發了…。」
        等語（見98年度選偵字第30號卷第252-256 頁）；及於
        本院證述：「在98年10月份時，己○○有來找我說這次
        選舉要幫忙，我就答應，這次沒有提到金額，只有叫我
        要挺他，有問我說北富村能否拿到300票以上，我說300
        票應該沒有問題，之後就沒有討論，一直到選前11月28
        、29日那幾天，下午己○○跟庚○○到我家裡來找我，
        己○○下車，庚○○在車上，叫我開車尾隨著己○○的
        車走，開車開到北富村堤防停下，己○○拿一包牛皮紙
        袋，裡面是40萬，說40萬給我去處理，一張1000元。」
        、「那是在10月底或11月初的事情，己○○跟我說北富
        村要有300 票比較穩，問我有無辦法，我說應該沒有問
        題，己○○就說那我就給你40萬，後來差不多在11月底
        某天下午兩、三點這時間叫我尾隨他到堤防邊拿錢給我
        。」、「打開看就是40萬，跟之前商量的一樣。」等語
        （見本案卷三第17-18頁）。
      被告Ｉ○○（西富村村長）對於如何估票回報及拿錢行
        賄之來龍去脈雖多所隱避，對所詢事項顧左右而言他，
        惟仍坦承有收到被告己○○、庚○○交付之金錢及向村
        民行賄之事實。
      由上述被告己○○、Ｈ○○、乙○○、丙○○關於聯繫
        估票回報票數及估算行賄金額之證述，均大略相符；且
        依被告己○○證述回報票數給被告Ｅ○○時，被告Ｅ○○及其妻李麗珠在場且知情，及共同被告乙○○於本院
        陳述第2 次在被告Ｅ○○住處回報估計票數，當時被告
        Ｅ○○及李麗珠均在場，被告Ｅ○○且拜託盡量幫忙拉
        票等情，被告Ｅ○○指示己○○請各村長及丙○○透過
        所屬鄰長或村內人面較廣之支持者尋覓可供行賄之有投
        票權人，將人數統計回報，作為行賄經費計算依據之事
        實，可堪認定。被告Ｅ○○空言否認，委無可採。
    3.再被告Ｅ○○於98年11月底某日，指示己○○、庚○○將
      各村所需賄款送交Ｈ○○、乙○○、Ｉ○○及丙○○，由
      被告Ｅ○○之妻李麗珠將東富村、西富村、南富村、北富
      村所需行賄款項分別裝於牛皮紙袋內，分次交予庚○○，
      由己○○駕駛汽車附載庚○○依次來回前往東富村村長Ｈ
      ○○住處、南富村村長乙○○住處、西富村村長Ｉ○○住
      處，而由庚○○下車交付Ｈ○○30萬元、交付乙○○20萬
      元、交付Ｉ○○至少6萬5000 元，及於北富村堤防邊交付
      丙○○40萬元等事實，迭據被告己○○、庚○○於本院陳
      述、證述在卷（見本院卷三第48-72 頁），核與共同被告
      Ｈ○○、乙○○、Ｉ○○陳述被告己○○駕車附載庚○○
      至其住處，由庚○○下車交付以牛皮紙袋裝置之金錢，及
      丙○○證述己○○、庚○○在北富村堤防邊交付金錢等情
      節相符，此部分事實可堪認屬實在。
    4.選任辯護人雖辯護稱：被告庚○○、己○○關於何人交付
      資料袋給庚○○、領取與送資料袋之次數、第1 次領取資
      料袋之數量、送資料袋之對象與路線由何人決定等陳述不
      相吻合云云。惟按「告訴人、證人之陳述有部分前後不符
      ，或相互間有所歧異時，究以何者為可採，法院仍得本其
      自由心證予以斟酌。苟其基本事實之陳述，若果與真實性
      無礙時，則仍非不得予以採信。證人之陳述前後不符，或
      因記憶淡忘，或事後迴護被告，或因其他事由所致，究竟
      何者可以採信，法院應本其自由心證斟酌何者與事實相符
      ，以為取捨，非謂一有不符或矛盾，即應認其全部證言均
      為不可採信（最高法院74年臺上字第1599號判例、90年臺
      上字第6078號判決意旨參照）。況依一般經驗法則，證人
      就同一事實，反覆接受不同司法人員之訊問，在各次訊問
      時，是否均能作精確的陳述，因證人主觀上所具備記憶及
      描述事物的能力而有不同，甚至與訊問者訊問之方式、態
      度及被害者臨場之情緒亦有關聯，其陳述再透過不同紀錄
      人員之紀錄，在筆錄的記載上呈現若干差異，實屬無可避
      免（最高法院92年度台上字第1961號判決意旨參照）。查
      衡酌被告即證人己○○、庚○○於本院陳述關於98年11月
      底某日Ｅ○○指示己○○其駕車附載庚○○送交行賄款項
      給Ｈ○○、乙○○、Ｉ○○、丙○○，由被告Ｅ○○之妻
      李麗珠將各村所需行賄款項分別裝於牛皮紙袋內，分次交
      予庚○○，由己○○駕駛汽車附載庚○○分次來回送交Ｈ
      ○○、乙○○、Ｉ○○、丙○○等基本事實，前後陳述一
      致，且互核相符。而就係何人交付牛皮紙袋給庚○○一節
      ，庚○○於本院審理時已確定陳述係鄉長夫人李麗珠交付
      牛皮紙袋，再參己○○陳述：印象中是鄉長Ｅ○○開口要
      送東西，當時Ｅ○○及他老婆在場，Ｅ○○進進出出，Ｅ
      ○○要我去找庚○○，我帶庚○○進去時，鄉長交待我載
      庚○○去村長那邊，鄉長當時應該在，那天忙亂的，我就
      去停車場等庚○○，庚○○出來前鄉長就出去拜票了，我
      進去時鄉長夫人在，沒有與鄉長一起出來拜票等語（見本
      院卷三第63-66 頁），是當時被告Ｅ○○先出去拜票，牛
      皮紙袋係被告Ｅ○○之妻李麗珠交予庚○○，可堪採信。
      至庚○○於本院99年2月5日準備程序陳述「我去Ｅ○○家
      跟Ｅ○○說祕書叫我來拿資料，Ｅ○○就拿給我」等語，
      或因Ｅ○○進進出出，庚○○記憶不清所致。再關於領取
      與送資料袋之次數，己○○及庚○○均陳述來回鄉長Ｅ○○家有2次以上，是其確實次數及第1次領取之數量、送資
      料袋之對象與路線由何人決定等細節記憶不清，是屬常情
      ，自難以此細節之不符，而認己○○、庚○○之陳述不可
      採信。
    5.本院審酌被告己○○原擔任員警，為被告Ｅ○○助選而擔
      任鄉長秘書職務，庚○○原於花蓮縣代表會任臨時雇員，
      於被告Ｅ○○擔任鄉長時經被告Ｅ○○挖角至光復鄉公所
      任職，分據被告己○○、庚○○於本院陳述在卷，是被告
      己○○、庚○○應可認係被告Ｅ○○之親信，被告Ｅ○○
      指示己○○、庚○○送交行賄之款項，可見對其2 人之信
      任，且被告己○○、庚○○與Ｅ○○間更無宿怨糾紛，衡
      情己○○、庚○○應無設詞誣陷被告Ｅ○○之理；且被告
      己○○、庚○○於本院以證人身分證述，業經具結，以擔
      保其證言之可信性，而其之證述之基本事實一致，並與共
      同被告Ｈ○○、乙○○、Ｉ○○、丙○○所證述估票過程
      、收受預備行賄之款項之過程相符；再查，被告Ｈ○○、
      乙○○、Ｉ○○、丙○○於收受各該款項後，確有如事實
      欄三、四、五、六（附表二、三、四、五）所載自行交付
      賄賂，或轉交所屬鄰長或村內人面較廣之支持者即被告Ｇ
      ○○、天○○、辰○○、戌○○、汪珈燕、午○○、丁○○、癸○○、宙○○、Ｊ○○、甲○○、Ｆ○○、宇○○
      、Ｋ○○、辛○○、Ｌ○○、Ｃ○○、丑○○、寅○○、
      玄○○、子○○、地○○、巳○○、Ｄ○○等人如附表二
      、三、四、五所示交付賄賂或期約交付每票1000元現金賄
      賂給各有投票權人，而約定投票與Ｅ○○之事實（詳後述
      ）；並有附表七所示已交付之賄賂及預備交付之賄賂扣案
      可為佐證；顯堪認被告己○○、庚○○、Ｈ○○、乙○○
      、Ｉ○○、丙○○所為上開陳述、證述內容與事實相符，
      足使本院確信渠等陳述為真正。
    6.選任辯護人另辯稱被告Ｅ○○於98年11月28日（星期六）
      當日均在大豐村與大富村掃街拜票，有證人李成豐、彭建
      榮、陳彩瑛、陳瑞璋、李世明、江少乾、王敏龍、張永國
      、林金祥、彭康偉、王聰明、張寶嵐、林秋萍、吳碧雲等
      人於民事庭當選無效之訴事件中證述之證詞在卷，被告Ｅ
      ○○未有機會與己○○及庚○○接觸，被告Ｅ○○並無交
      付任何資料袋或物品；被告Ｅ○○可挾現任鄉長之優勢而
      無賄選之必要更無賄選意圖，且花蓮縣第16屆鄉鎮市長選
      舉之另2位候選人陳文光與林元瑞2人於投票日前，均因涉
      及賄選而羈押在案，被告Ｅ○○等同處於同額競選之情況
      ，不需花費鉅額金錢買票，況被告Ｅ○○之經濟情況並不
      寬裕，亦無鉅款可供行賄云云。查：
      按人之記憶常隨時間之經過而消逝、淡忘，尤其事發當
        時若未特別記憶時間，事後常會造成時間之混淆不明。
        被告己○○與庚○○一起前往送交預備行賄之款項給Ｈ
        ○○、乙○○、Ｉ○○、丙○○之時間，被告己○○不
        能明確記憶，稱係98年11月底，後於本院稱係假日；而
        被告庚○○於98年12月16日警詢時稱「98年11月底某日
        」，於同日偵訊時稱係「98年11月27日」，於本院99年
        2 月5日準備程序時稱「98年11月28日」，於99年6月 9
        日審理時稱「98年12月選舉前1 個假日」；被告乙○○
        於98年12月5日偵訊中稱係「11月27 日」；被告Ｉ○○
        於本院99年1月8日訊問時稱「98年11月30日」；丙○○
        於偵查中稱係「11月底」，於本院審理時稱「11月28、
        29日那幾天」；由上可見被告各人就日期之記憶已有模
        糊不清。而98年11月28日、29係星期假日，送錢之日若
        係假日，亦可能係98年11月29日。再辯護人所提出民事
        庭當選無效之訴事件之筆錄，證人李成豐、彭建榮、陳
        彩瑛、陳瑞璋、李世明、江少乾、王敏龍、張永國、林
        金祥、彭康偉、王聰明、張寶嵐、林秋萍、吳碧雲等人
        固於當選無效之訴事件中證述98年11月28日曾與被告Ｅ
        ○○、李麗珠掃街拜票云云，然查上開證人既均陪同被
        告Ｅ○○掃街拜票，自係被告Ｅ○○之支持者或與其關
        係匪淺，而如前述，被告庚○○、己○○、乙○○、Ｈ
        ○○、Ｉ○○、丙○○等人於警詢、偵訊時，就日期都
        已不能正確陳述，證人李成豐等各該證人於99年6月 23
        日於民事庭作證時距98年11月28日已經過有半年之久，
        卻均能毫不遲疑明確指出掃街拜票日期為98年11月28日
        ，且每人口徑一致，其證言真實性顯有可疑。本件被告
        己○○、庚○○確有依被告Ｅ○○及李麗珠指示送交供
        行賄之款項給Ｈ○○、乙○○、Ｉ○○、丙○○之事實
        ，已如前述，縱被告己○○、庚○○送交賄款給Ｈ○○
        、乙○○、Ｉ○○、丙○○之時間係98年11月28日，然
        被告Ｅ○○忙亂中進進出出，為被告即證人己○○陳述
        在卷，是縱被告Ｅ○○當日有外出拜票，亦不影響其對
        己○○、庚○○之指示。被告Ｅ○○所辯及上開證人李
        成豐等人證述等詞，均不足為被告有利之認定。
      又被告Ｅ○○雖為當任鄉長，握有行政資源，惟第16屆
        光復鄉鄉長選舉選情激烈，為被告Ｅ○○陳述在卷，且
        綜觀選舉之例，現任參選而敗選者所在多有，被告Ｅ○○自有賄選意圖及動機。再光復鄉另2 位候選人陳文光
        、林元瑞雖均因賄選先後被羈押，惟並未因此退選，豈
        有同額競選之情況。再共同被告己○○未曾出錢或捐款
        幫Ｅ○○競選，且其於95年之前就已負債，為被告己○○於本院陳述在卷，而庚○○僅為鄉公所臨時僱員，均
        顯無可能自行出資賄賂投票權人為被告Ｅ○○賄選。再
        賄選資金來源多面，被告Ｅ○○為躲避查緝，自不可能
        從自己存款提出而成為被查緝之證據，是縱未查有不當
        資金來源，亦不足為被告有利之證明。選任辯護人上開
        所辯均無可採。
    7.綜上所述，被告Ｅ○○指示己○○請Ｈ○○（東富村村長
      ）、Ｉ○○（西富村村長）、乙○○（南富村村長）及丙○○（北富村）透過所屬鄰長或村內人面較廣之支持者尋
      覓可供行賄之有投票權人，並要求尋求超過半數之票數，
      經己○○與Ｈ○○、乙○○、Ｉ○○、丙○○聯絡估算回
      報各村可能票數及所需行賄金額後，Ｅ○○及其妻李麗珠
      再指示己○○、庚○○將各村所需賄款送交Ｈ○○、乙○○、Ｉ○○及丙○○，透過被告Ｈ○○、乙○○、Ｉ○○
      、丙○○向村民行賄或轉交所屬鄰長或村內人面較廣之支
      持者，交付或期約交付每票1000元之現金賄賂與各有投票
      權人，並約其投票支持Ｅ○○之投票權一定行使，而共同
      對有投票權人行賄之事實明確，被告Ｅ○○、李麗珠、己○○、庚○○、Ｈ○○、乙○○、Ｉ○○、丙○○對本案
      事實有犯意聯絡及行為分擔，可堪認定。
二、被告己○○對於上開事實均坦承不諱，核與共同被告即證人
    Ｈ○○、乙○○、Ｉ○○、丙○○於警詢、偵查及本院所為
    之陳述、證述均相符，被告己○○之自白，應屬實在。被告
    庚○○對於98年11月底某日，被告Ｅ○○之妻李麗珠將裝有
    預備行賄款項之牛皮紙袋交給庚○○，由被告己○○駕駛汽
    車附載庚○○分次來回送交村長即被告Ｈ○○、乙○○、Ｉ
    ○○及丙○○之事實坦白承認，惟曾辯稱：不知牛皮紙袋內
    是買票的錢云云。然查，依共同被告Ｈ○○於本院證述：「
    己○○之前有電話先跟我聯絡，然後開車到家裡，己○○到
    時我在家，是庚○○下車把錢交給我，庚○○說『這是30萬
    』，這樣我就知道了。30萬是用黃色袋子裝，差不多A4大小
    的紙袋，30萬都是千元鈔，…30萬元是三疊疊在一起捲起來
    厚厚一疊，即使沒有講，看起來應該知道是錢。」、共同被
    告乙○○於本院證述：「距離投票前一個禮拜，錢就送到我
    家，事前沒有聯絡，當時我正在家，己○○開車過來，是在
    場被告庚○○拿錢給我，我有打開來看問一下，庚○○說『
    這個要拉票』，在家裡時庚○○對我說這是20萬，實際的話
    是這樣，庚○○說『這個錢20萬，是要給村民』就回去了等
    語（見本院卷三第11、14頁99年6月9日審理筆錄），足認被
    告庚○○明確知悉牛皮紙袋內裝的是預備向村民行賄的賄款
    ，被告庚○○前開所辯無可採取。被告己○○、庚○○之犯
    行洵堪認定。
三、事實欄三所載（東富村）部分：
    被告Ｈ○○、Ｇ○○、天○○、辰○○、戌○○對於事實欄
    三(一)(二)(三)（如附表二(一)(二)(三)）所示之事實均坦承不諱，並據
    如附表二(一)(二)(三)所示有投票權人曾國忠、李天福、湯萬金、
    陳竹天、徐木成、陳茂林等人於偵查中及證人亥○○、酉○○、卯○○於本院審理中陳述明確，且互核相符，復有如附
    表七編號1-6 所示已交付之賄賂及預備或用以期約之賄賂扣
    案可為佐證。被告Ｈ○○、Ｇ○○、天○○、辰○○、戌○○之自白均堪認屬實在，此部分事實可堪認定。
四、事實欄四所載（南富村）部分：
    被告乙○○、壬○○、午○○、丁○○、癸○○、宙○○、
    Ｊ○○對於事實欄四(一)(二)(三)（如附表三(一)至(七)）所示之事實
    均坦承不諱，並據如附表三(一)至(六)所示之有投票權人戴阿金
    、林淵、黃后誼、吳春蘭、吳桂花、曹德山、陳炳松、陳金
    花、陳金隆、王美菊、林寶鳳、吳佩蓮、林燕秋、汪玉英、
    孫月妹、林租伊、曾玉妹、萬福旺、羅月英、萬榮祿、林永
    昌、曾敬香、林金花、楊成功、楊淑院、黃春美、王莉萍等
    人於偵查中陳述明確，且互核相符，復有如附表七編號7-13
    所示已交付之賄賂及預備或用以期約之賄賂扣案可為佐證。
    被告乙○○、壬○○、午○○、丁○○、癸○○、宙○○、
    Ｊ○○等人之自白均堪認屬實，此部分事實可堪認定。
五、事實欄五所載（西富村）部分：
  (一)被告Ｉ○○、玄○○、子○○、地○○、巳○○、Ｄ○○、
    對於事實欄五(一)(二)(四)（如附表四(一)(二)(四)）所示之事實均坦承
    不諱，並據如附表四(一)(二)(四)所示之投票權人玄○○、鄭美妹
    、曾天賜、張茂旺、張茂盛、林綢妹、范孟嘗、楊開富、鍾
    政妹、鄧寶俊等人於偵查中陳述明確，且互核相符，復有如
    附表七編號14-26、28 所示已交付之賄賂及預備或用以期約
    之賄賂扣案可為佐證。被告Ｉ○○、玄○○、子○○、地○○、巳○○、Ｄ○○等人之自白均堪認屬實在，此部分事實
    可堪認定。
  (二)被告Ｉ○○否認關於事實欄五(三)交付黃○○3000元之事實，
    辯稱：我是把錢交給第8鄰的子○○18000元、曾金滿 40000
    元、玄○○4000元，我的是三個人，庚○○交給我的錢就是
    這些，我全部交給他們了，是己○○事先打電話給我，說拿
    給第8鄰子○○還有第5鄰曾金滿、第6 鄰玄○○，沒有拿給
    戊○○、黃○○云云。惟查：
    1.共同被告戊○○為光復鄉西富村第1 鄰鄰長，被告黃○○
      為戊○○之妻，而西富村各鄰曾在鄉公所開鄰長聯誼會，
      Ｅ○○於會中尋求各鄰長支持，其後由己○○與Ｉ○○聯
      繫，並由己○○、裡對妹送交預備行賄之賄款給Ｉ○○，
      西富村之合格選民約700 多人等情，為被告Ｉ○○供述在
      卷（見本院卷三第21、25頁）。而依共同被告己○○於本
      院陳述：本次光復鄉鄉長選舉，Ｅ○○希望每村得票率都
      能過半數，經與各村長聯繫，這些村長回報願意支持鄉長
      過半數的票，聯繫好村長後，就回報給Ｅ○○，印象中報
      告西富村也是30萬；錢的數量就是村長回報的數量，我沒
      有看到多少，但選舉時村長像Ｈ○○說他那邊開300 票，
      就是給30萬，Ｉ○○應該也是300票30萬，4個村票數都差
      不多等情（見本院卷三第45-46 頁審理筆錄），被告Ｉ○○應有回報約近半數的票數。再己○○是實際負責聯繫村
      長，負責與村長間之橫向聯繫，縱向是村長他自己去找人
      ；這些款項是由村長自由分配，只要票數能夠開出來就好
      ；村長底下要發給誰，己○○不清楚，其自己本身沒有發
      錢，Ｉ○○沒有具體說錢要給誰多少，己○○也無交代Ｉ
      ○○要給誰多少錢等情，亦據被告即證人己○○於本院陳
      述在卷（見本院卷三第58、66頁）。是己○○、庚○○將
      預備行賄之款項交由被告Ｉ○○自行處理，並未指定給何
      人多少錢，被告Ｉ○○供稱是己○○事先打電話，指示拿
      給第8鄰子○○還有第5鄰曾金滿、第6 鄰玄○○云云，顯
      與事實不符。
    2.再查，被告己○○、庚○○交給被告Ｉ○○預備行賄賄款
      的數額與交給南富村長乙○○的金額差不多，有共同被告
      庚○○於本院陳述：「送東富村、西富村、南富村的3 包
      顏色都一樣，Ｈ○○的應該有比較厚一點點，乙○○與Ｉ
      ○○的厚度差不多。」（見本院卷三第71-72 頁），及己○○於本院陳述：庚○○拿給Ｉ○○那一綑與別人的差不
      多等語在卷（見本院卷三第66頁）。且62000 元與乙○○
      之20萬元厚度差距甚大，被告己○○、庚○○交給被告Ｉ
      ○○預備行賄之賄款金額顯不可能僅62000 元，被告Ｉ○○所辯庚○○只交付62000元，其交給第8鄰子○○、第 5
      鄰曾金滿、第6 鄰玄○○，沒有交給黃○○、戊○○云云
      ，顯有隱匿不實。
    3.綜上衡酌被告Ｉ○○為光復鄉西富村村長，有依Ｅ○○指
      示透過與己○○聯繫，將己○○、庚○○所交付預備行賄
      款項轉交所屬鄰長交付賄賂或預備行賄每票1000元現金賄
      賂有投票權人之事實，而被告黃○○之夫戊○○為Ｉ○○
      所屬西富村第1 鄰鄰長，且黃○○確有交付賄款給未○○
      ，經未○○允諾投票給Ｅ○○之事實（詳後述），黃○○
      並無自行出資交付賄賂給投票權人未○○為Ｅ○○賄選之
      動機及可能，則黃○○交付未○○之3000元賄賂，係被告
      Ｉ○○所交付甚明。被告Ｉ○○否認此部分事實，委無可
      採，被告Ｉ○○有交付黃○○3000元，由黃○○交付未○○3000元賄賂，約定投票與Ｅ○○之事實足堪認定。
  (三)被告黃○○如附表四(三)所示交付賄賂部分：
    1.訊據被告黃○○矢口否認有何共同對於有投票權人未○○
      交付賄賂，而約其投票權為一定行使之犯行，辯稱：與未
      ○○沒有交往，怎麼會給她，沒有交給未○○3000元云云
      。指定辯護人徐韻晴律師為被告黃○○辯護稱：被告黃
      ○○與證人未○○平日並無交情，衡情被告縱要買票亦應
      向其他可得掌握之居民行賄，而不可能向無交情之證人未
      ○○行賄，公訴人起訴之事實有為經驗法則，而不可採信
      。證人Ｉ○○自始至終均證述其並未交付金錢與黃○○
      為Ｅ○○買票，公訴人指述被告黃○○所給予證人未○○
      之金錢之論據，即無足採信。證人未○○時年80幾歲，
      年紀老邁，頭腦不清楚，於訊問過程供詞反覆不一，其證
      言之憑信性已甚值懷疑。況被告黃○○與未○○平時並無
      交情，被告黃○○怎可能冒行賄重罪而向無交情之證人未
      ○○行賄投票，證人未○○之證詞無足採信。被告黃○○否認犯罪，除證人未○○之證詞及未○○交出之1000元
      外，查無其他積極證據可證明被告黃○○之犯行，請為無
      罪判決云云。
    2.經查：
      被告黃○○於98年11月30日下午3、4時許，前往證人未
        ○○家中交付3000元賄賂予未○○，要求未○○及其有
        投票權之未○○之子及媳婦投票予Ｅ○○，得未○○之
        承諾並收受賄賂之事實（如附表四(三)）之事實，業據證
        人未○○於偵查中證述：「黃○○在98年11月30日下午
        3、4 點左右來我們家問我們家的3票是否願意投票支持
        Ｅ○○，我表示同意，她當場拿3000元、是三張仟元鈔
        給我，並跟我說請我到時候投票給Ｅ○○。」等語明確
        （見98年度選偵字第30號第60-1頁）。再證人未○○於
        本院審理時到庭作證，於訊問之初因礙於被告黃○○、
        戊○○在場，對所詢問題多所迴避，而未能自由陳述，
        經審判長請被告黃○○、戊○○暫離庭後，證人未○○
        明確證述：是鄰長太太即被告黃○○交付3000元，說投
        票給Ｅ○○，於偵查中所述實在，開庭前被告黃○○找
        過我要求翻供，不要講那是選舉的錢等語在卷（見本院
        卷三第238-243 頁）。查證人未○○年紀雖大，惟其思
        緒清楚，對所記憶之事亦能清楚表達，其對黃○○交付
        賄賂，要求投票給Ｅ○○之事，前後陳述一致，並無反
        覆，且被告黃○○與證人未○○為同鄰而居，並無宿怨
        糾紛，證人未○○應無設詞誣陷之理，況證人未○○於
        偵查中陳述及本院之證述均一致，並已將自己所收賄款
        2000元（黃○○交付1000元、宇○○交付1000元，另黃
        ○○所交付給未○○之子、媳2000元部分，業據被告黃
        ○○索回，為證人未○○陳述在卷）交付扣案可佐，其
        證述內容足可採信，已使本院確信其證言為真正。被告
        黃○○空言否認，復多次干擾證人，企圖影響證人之證
        述，益徵其心虛卸責之情，委無可採。
      被告即證人Ｉ○○否認交付黃○○3000元一節，委無可
        採，已如前述，被告即證人Ｉ○○之陳述，不足為被告
        黃○○有利之認定。
      綜上述，被告黃○○有如附表四(三)所示之事實明確，犯
        行可堪認定。
六、事實欄六所載（北富村）部分：
  (一)被告丙○○、宇○○、辛○○、丑○○對於事實欄六(一)(二)(三)
    中如附表五(一)、(二)、(三)、(七)所示之事實均坦承不諱，並據如
    附表五(一)、(二)、(三)、(七)所示之投票權人王詩嬪、徐壽鞠、王
    月雲、劉豐春、萬麗花、陳榮富、林金妹、徐春英、蕭金龍
    、孫玉英、林高名、陳春香、羅美娟、劉清順、簡彩蓮、戌
    ○○、未○○、楊阿金、陳惠美、李蘭花、汪玉蘭、林阿枝
    、林阿生、楊新妹、林春英、蕭金龍、李金龍、黃進正、黃
    浩明、吳秋陽等人於偵查中陳述明確，且互核相符，復有如
    附表七編號27、29-42、45-53、55 -59所示已交付之賄賂及
    預備或用以期約之賄賂扣案可為佐證。被告丙○○、宇○○
    、辛○○、丑○○等人之自白均堪認屬實，此部分事實可堪
    認定。
  (二)被告甲○○、Ｆ○○、Ｌ○○對於如附表五(四)、(五)、(六)所示
    之事實均坦承不諱，並據如附表五(四)、(五)、(六)所示投票權人
    林愛玉、吳政德、石萬玉金、潘草枝、鄭春美、Ｂ○○等人
    於偵查中證述明確，且互核相符，復有如附表七編號43、44
    、54所示已交付之賄賂及預備或用以期約之賄賂扣案可為佐
    證。被告甲○○、Ｆ○○、Ｌ○○等人之自白均堪認屬實，
    此部分事實可堪認定。被告甲○○、Ｆ○○、Ｌ○○對於所
    收受用以預備、期約之賄賂4000元、4000元、3000元係何人
    交付一節，於本院審理時雖改稱非丙○○交付云云，然查，
    上開預備行賄之賄款係丙○○所交付，當時在村長家，丙○○在場，因為擔心丙○○會找麻煩所以不敢講到丙○○等情
    ，業據被告甲○○、Ｆ○○、Ｌ○○分別於警詢、偵查及本
    院準備程序中陳述在卷（見98年度選偵字第30號卷第341-34
    3、374-376、378- 380、398-400 頁）；再參被告己○○、
    庚○○係將預備行賄款項交付丙○○，被告甲○○、Ｆ○○
    、Ｌ○○所收受用以預備、期約行賄之款項，應係丙○○所
    交付為可採，被告甲○○、Ｆ○○、Ｌ○○於本院審理時改
    稱非丙○○所交付，尚難採取，併予敘明。
  (三)被告Ｃ○○、Ｋ○○、寅○○對於如附表五(八)、(九)、(十)所示
    之事實均坦承不諱，並據證人Ａ○○於警詢、羅德生、李蓮
    花、黃阿英、曾金生、蕭美珠、何紫薇等人於偵查中陳述明
    確，且互核相符，被告Ｃ○○、Ｋ○○、寅○○等人之自白
    均堪認屬實，此部分事實可堪認定。證人Ａ○○於本院雖證
    述並無人交付1000元要求投票給Ｅ○○之事云云，惟依其於
    警詢陳述：「Ｃ○○有來我家找我，也有請我投票支持Ｅ○○。」等語（見98年度選偵字第30號第409 頁），且參Ａ○○年已87歲高齡，該事件距今已有8 個月之久，於本院陳述
    或因記憶不清所致，自以其警詢之陳述為可採，Ｃ○○關於
    此部分之自白，應堪採信。另被告Ｃ○○、Ｋ○○、寅○○
    均係與村長申○○聯絡而與各投票權人期約交付賄賂，業據
    被告Ｃ○○、Ｋ○○、寅○○陳述在卷，起訴意旨認被告Ｃ
    ○○、Ｋ○○、寅○○各與丙○○有犯意聯絡，容有誤認，
    ，併予敘明。
七、綜上所述，本案事證明確，被告犯行均洵堪認定，均應依法
    論科。
參、論罪科刑：
一、核被告Ｅ○○、己○○、庚○○、Ｈ○○、乙○○、Ｉ○○
    、丙○○之所為，均係犯公職人員選舉罷免法第99條第1 項
    之投票交付賄賂罪。核被告Ｇ○○、辰○○、戌○○、天○○、壬○○、午○○、丁○○、癸○○、宙○○、Ｊ○○、
    子○○、地○○、玄○○、巳○○、Ｄ○○、黃○○、宇○○、辛○○、甲○○、Ｆ○○、Ｌ○○、丑○○、Ｃ○○、
    Ｋ○○、寅○○所犯之罪名，各如附表二(一)至(二)、附表三(二)
    至(七)、附表四(二)至(四)、附表五(二)至(十)各表「所犯法條」欄所
    示。
二、按公職人員選舉罷免法之交付賄賂罪係侵害國家法益之罪，
    以一行為對多數有投票權之人交付賄賂，約其不行使投票權
    或為一定之行使，祇侵害一個國家法益，應僅成立一投票行
    賄罪（如後述），而該罪之預備犯，僅止於該罪著手實行前
    之準備階段，期約交付賄賂行為，亦為交付賄賂行為之階段
    行為，嗣若進而實行交付賄賂之行為，即為交付賄賂所吸收
    ，不另論罪，則以一行為對多數有投票權人交付賄賂，尚且
    論以一罪，以一行為對多數有投票權之人部分交付賄賂，部
    分尚在期約交付賄賂階段，部分尚在預備賄選階段，尤僅能
    論以一罪（最高法院98年度臺上字第5887號判決意旨參照）
    。被告Ｅ○○、己○○、庚○○、Ｈ○○、乙○○、Ｉ○○
    、丙○○、Ｇ○○、天○○、壬○○、午○○、丁○○、癸○○、宙○○、子○○、地○○、宇○○、辛○○、甲○○
    、Ｆ○○、Ｌ○○各所為預備行賄或期約賄賂之行為，為各
    該期約行為、交付賄賂行為之階段行為，分別為各該期約賄
    賂或交付賄賂行為所吸收，均不另論罪。
三、共同正犯之意思聯絡，原不以數人間直接發生者為限，即有
    間接之聯絡者，亦包括在內（最高法院77年臺上字第2135號
    判例意旨參照）。被告Ｅ○○、己○○、庚○○就如附表二
    、三、四、五(一)至(七)所示之犯行，各與被告Ｈ○○、乙○○
    、Ｉ○○、丙○○分別與被告Ｇ○○、辰○○、戌○○、天
    ○○、壬○○、午○○、丁○○、癸○○、宙○○、Ｊ○○
    、子○○、地○○、黃○○、宇○○、辛○○、甲○○、Ｆ
    ○○、Ｌ○○、丑○○間；就如附表五(八)至(十)所示之犯行與
    Ｃ○○、Ｋ○○、寅○○間；有犯意聯絡及行為分擔，均為
    共同正犯。
四、按公職人員選舉罷免法第99條第1項之罪，係刑法第144條賄
    選罪之特別規定，依特別法優於普通法之法律競合關係，應
    依公職人員選舉罷免法第99條第1 項規定論處。次按，公職
    人員選舉罷免法第99條第1 項所定之對有投票權人期約、交
    付賄賂或不正利益罪之賄選行為，乃行為人基於足以讓候選
    人當選票數之賄選目的，反覆向多數人期約、交付賄賂或其
    他不正利益，約定不行使投票權或為一定行使；是對有投票
    權人期約、交付賄賂或其他不正利益之犯行，於構成要件類
    型上，本質上已具備反覆、延續之行為特徵，其持續多次對
    有投票權人期約、交付賄賂或其他不正利益即為此類犯罪之
    典型或常態，於刑法評價上自應僅成立集合犯一罪（最高法
    院96年度臺上字第1133號判決意旨參照）。被告Ｅ○○、己○○、庚○○、Ｈ○○、乙○○、Ｉ○○、丙○○、Ｇ○○
    、辰○○、天○○、壬○○、午○○、丁○○、癸○○、宙
    ○○、子○○、地○○、宇○○、辛○○、甲○○、Ｆ○○
    、Ｃ○○、寅○○等人為賄選目的，各多次向多數人預備行
    賄或期約交付賄賂或交付賄賂之違反公職人員選舉罷免法第
    99條第1項、第2項犯行，於構成要件類型上，本質上已具備
    反覆、延續之行為特徵，其持續多次對有投票權人期約交付
    賄賂、交付賄賂等罪，依開說明，均各僅論以如附表一所示
    一罪。
五、被告辰○○、戌○○、玄○○、巳○○、Ｄ○○犯如附表二
    (一)、附表四(一)、附表四(二)編號1、2、4所示收受賄賂部分：
  (一)按一般選舉候選人之樁腳對於有投票權人行求、期約或交付
    賄賂者，通常以該戶有投票權人之票數計算詢問，而由家戶
    中某人以收受賄賂之意思收受（包含家中有投票權人之賄賂
    ），乃為常情，就代收家中其他有投票權人之賄賂部分，該
    收受賄賂者鮮少有與該行賄之人以共同行賄之意而為收受轉
    交。查本件被告戌○○就如附表二(一)編號2 所示代其子曾
    國忠收受及轉交1500元賄賂部分、被告玄○○就如附表四(一)
    編號2所示代其母鄭美妹、兄曾天賜收受並轉交2000 元賄賂
    部分、被告巳○○就如附表四(二)編號1 所示代其弟張茂旺
    收受並轉交1000元賄賂部分、被告Ｄ○○就如附表四(二)編號
    4代其親屬楊開富、鍾政妹收受並轉交2000元賄賂部分，
    依被告戌○○於偵查中陳述：「Ｇ○○在投票前2 天到我家
    問過，我告訴他我們這有3 票，包括我、我兒子曾國忠及曾
    福壽，因曾福壽要工作沒辦法回來投，所以我只有跟Ｇ○○
    說共2票，他說要我們支持Ｅ○○，到時候會給我們1票1000
    元，但我當時跟Ｇ○○說他樁腳也有來過，所以Ｇ○○最後
    答應給我們1票1500元。」（見98年度選偵字第30號卷第50-
    51頁）；被告玄○○於警詢陳述：「我認識光復鄉西富村村
    長Ｉ○○，11月30日中午11時許至我家找我，告訴我：『要
    支持Ｅ○○，妳們家有幾個人？』，我說有4 個人，Ｉ○○
    馬上給我新台幣仟元鈔4張共4000元後就離開了。」（見 98
    年度選偵字第30號卷第133頁）；被告巳○○於98年12月2日
    偵查中陳述：「鄰長子○○的老婆，時間好像是一個禮拜內
    或五、六天前，她拿1000元到我家給我，他跟我說投票給Ｅ
    ○○，他拿2000元放在椅子上，跟我說這2000元1 張給我弟
    弟。我有將1000元交給我弟弟。」（見98年度選偵字第30號
    卷第168頁）；被告Ｄ○○於警詢陳述：「我有收取8鄰鄰長
    子○○妻子地○○所發放支持本屆鄉長Ｅ○○賄選款項4000
    元，在98年11月底(時間我忘記)約下午15-16 時左右，地○○親自一人到我家，告知我將選票投給本屆光復鄉鄉長1 號
    候選人。我有答應要將選票投給1 號候選人Ｅ○○。我收取
    彭香蘭賄選款項4000元，並將賄選款項2000元轉交給我大伯
    楊開富夫妻，雙方夫妻各得賄選款項2000元。」等語（見98
    年度選偵字第30號卷第177-178 頁）。由上開陳述，可見Ｇ
    ○○、Ｉ○○、地○○於行賄時均係以向各該戶內全部有投
    票權人行賄之犯意而交付賄賂給戌○○、玄○○、巳○○、
    Ｄ○○，約定為投票權之ㄧ定行使，且被告戌○○、玄○○
    、巳○○、Ｄ○○均係基於收受賄賂之意思而收受該包括自
    己及家中全部有投票權人之賄賂，縱被告戌○○、玄○○、
    巳○○、Ｄ○○幫家人代為收受並轉交各該賄賂，該轉交可
    堪認係幫助收受之後行為，此外並無證據證明被告戌○○、
    玄○○、巳○○、Ｄ○○與各該行賄之人有共同或幫助行賄
    之犯意，自不得遽論以幫助行賄或預備幫助行賄之罪責。是
    被告戌○○、玄○○、巳○○、Ｄ○○就此部分均係犯刑法
    第30條第1項、第143條第1 項之幫助有投票權人收受賄賂罪
    （轉交應屬幫助收受之後行為），起訴意旨認被告戌○○此
    部分係犯公職人員選舉罷免法第99條第1 項期約投票行賄罪
    、被告玄○○、巳○○、Ｄ○○係犯刑法第30條第1 項、公
    職人員選舉罷免法第99條第1 項之幫助投票行賄罪，容有未
    洽，惟其基本事實同一，本院自應予審理，並變更起訴法條
    。告戌○○以一收受行為，同時觸犯如附表 二(一)編號2所
    示收受賄賂罪及編號2 所示幫助收受賄賂罪；被告玄○○
    以一收受行為，同時觸犯如附表四(一)編號 1所示收受賄賂罪
    及編號2 所示幫助收受賄賂罪；被告巳○○以一收受行為，
    同時觸犯如附表四(二)編號1所示收受賄賂罪及編號1所示
    幫助收受賄賂罪；被告Ｄ○○以一收受行為，同時觸犯如附
    表四(二)編號4收受賄賂罪及編號4幫助收受賄賂罪；均屬
    一行為觸犯數罪名之想像競合犯，各應從一重之收受賄賂罪
    處斷。
  (二)另按收賄人基於受賄意思收受選舉賄款（包括代其戶內不知
    情之有投票權人收受），其本身應僅成立收賄罪（最高法院
    98年度台上字第4320號判決參照）。本件被告辰○○就如附
    表二(一)編號1所示代戶內親屬收受5000 元賄賂部分、被告玄
    ○○就如附表四(一)編號1所示代其父收受1000 元賄賂部分、
    被告Ｄ○○就如附表四(二)編號4代其夫楊成富收受1000 元
    賄賂部分，均係基於收賄之意思而收受包括戶內有投票權親
    屬部分之賄款，並無共同行賄或幫助行賄之意，已如前述，
    而被告辰○○、玄○○、Ｄ○○收受後未轉交其不知情之親
    屬部分，各該親屬無從成立期約或收受賄賂罪，被告辰○○
    、玄○○、Ｄ○○就此部分自亦無從成立幫助犯。再被告僅
    有一收受賄賂行為，自應僅成立收受賄賂罪，公訴意旨認此
    部分係成立預備幫助投票行賄罪，顯有未洽，惟此部分與辰
    ○○、玄○○、Ｄ○○所犯之收受賄賂罪為同一行為，爰均
    不另為無罪之諭知。
六、被告己○○於98年12月16日偵查中自白認罪（見98年度選偵
    字第30號卷第191 頁偵訊筆錄），被告Ｈ○○、乙○○、Ｉ
    ○○（自白部分犯行）、丙○○、Ｇ○○、天○○、辰○○
    、戌○○、乙○○、汪珈燕、午○○、丁○○、癸○○、宙
    ○○、Ｊ○○、甲○○、Ｆ○○、宇○○、Ｋ○○、辛○○
    、Ｌ○○、Ｃ○○、丑○○、寅○○、子○○、地○○等人
    分別於警詢或偵查中自白（見各被告警偵詢筆錄），爰就上
    開被告所犯違反公職人員選舉罷免法第99條第1 項之罪，均
    依公職人員選舉罷免法第99條第5 項前段之規定，減輕其刑
    。被告辰○○、戌○○、玄○○、巳○○、Ｄ○○於偵查及
    審理中均自白犯刑法第143條第1項之收受賄賂犯行，均依公
    職人員選舉罷免法第111條第1項規定，減輕其刑。另被告庚○○任職光復鄉公所總務室僱員，於公餘幫忙Ｅ○○之選舉
    事務，原未參與賄選謀議，惟一時失慮，受被告Ｅ○○及Ｅ
    ○○之妻李麗珠指示，與己○○共同送交預備行賄之賄款給
    各村長，犯案情節非重；而被告黃○○為西富村第1 鄰鄰長
    戊○○之妻，因受村長Ｉ○○之託而交付賄賂3000元給投票
    權人未○○，其交付賄賂對象1人，賄賂之金額僅3000 元，
    情節尚屬輕微；與其最低法定刑度相較，實屬情輕法重，客
    觀上足以引起一般之同情，犯罪之情狀堪予憫恕，雖分別科
    以法定刑之最低刑度猶屬過重，爰均依刑法第59條規定，酌
    減其刑。
七、被告辰○○、戌○○所犯刑法第143條第1項之有投票權人收
    受賄賂罪（如附表二(一)編號1、2）、公職人員選舉罷免法第
    99條第1項之期約賄賂罪（如附表二(二)編號1、2、3）之犯行
    ，均犯意各別、行為互殊，各應予分論併罰。
八、爰審酌被告Ｅ○○為圖謀當選，大規模向村民行賄，被告己○○擔任被告Ｅ○○之祕書，依被告Ｅ○○之指示聯繫各村
    長、估票，及與被告庚○○前往交付預備行賄之款項予被告
    Ｈ○○、乙○○、Ｉ○○、丙○○等人，被告Ｈ○○、乙○○、Ｉ○○、丙○○、Ｇ○○、天○○、辰○○、戌○○、
    乙○○、汪珈燕、午○○、丁○○、癸○○、宙○○、Ｊ○○、甲○○、Ｆ○○、宇○○、Ｋ○○、辛○○、Ｌ○○、
    Ｃ○○、丑○○、寅○○、玄○○、子○○、地○○、黃○○、巳○○、Ｄ○○等人向有投票權之村民行賄之犯罪動機
    、手段、目的，均破壞選舉之公平性與正當選舉文化，足以
    敗壞選舉風氣，斲喪民主政治之常態發展，被告Ｅ○○大規
    模賄選，被告己○○、庚○○涉案程度輕重，被告Ｈ○○、
    乙○○、Ｉ○○、丙○○、Ｇ○○、天○○、辰○○、戌○○、乙○○、汪珈燕、午○○、丁○○、癸○○、宙○○、
    Ｊ○○、甲○○、Ｆ○○、宇○○、Ｋ○○、辛○○、Ｌ○○、Ｃ○○、丑○○、寅○○、玄○○、子○○、地○○、
    黃○○、巳○○、Ｄ○○行賄之對象多寡、金額，及被告Ｅ
    ○○犯後矢口否認犯行，毫無悔意，被告己○○、Ｈ○○、
    乙○○、丙○○、Ｇ○○、天○○、辰○○、戌○○、乙○○、汪珈燕、午○○、丁○○、癸○○、宙○○、Ｊ○○、
    甲○○、Ｆ○○、宇○○、Ｋ○○、辛○○、Ｌ○○、Ｃ○○、丑○○、寅○○、玄○○、子○○、地○○、巳○○、
    Ｄ○○等人於偵查中坦承犯行；被告庚○○先予否認犯行，
    於本院最後審理時始坦承犯行，避重就輕之犯後態度；被告
    Ｉ○○雖坦承部分犯行，惟否認部分犯行，且對賄選事項多
    所隱避、態度不佳，未見真正悔意；被告黃○○矢口否認犯
    行，對證人未○○多所騷擾，毫無悔意；暨各被告之生活經
    驗、智識程度等一切情狀；分別量處如主文所示之刑（如附
    表一所示），併就被告玄○○、巳○○、Ｄ○○部分諭知易
    科罰金之折算標準，及就被告辰○○、戌○○部分定應執行
    刑，以示懲儆。
九、又被告己○○、庚○○、Ｈ○○、乙○○、丙○○、Ｇ○○
    、辰○○、戌○○、汪珈燕、午○○、丁○○、癸○○、宙
    ○○、Ｊ○○、甲○○、Ｆ○○、宇○○、Ｋ○○、辛○○
    、Ｌ○○、Ｃ○○、丑○○、寅○○、玄○○、子○○、地
    ○○、巳○○、Ｄ○○等人均未曾受有期徒刑以上刑之宣告
    ，被告天○○前因故意犯罪受有期徒刑以上刑之宣告，執行
    完畢後，於5 年內未曾因故意犯罪受有期徒刑以上刑之宣告
    ，有卷附臺灣高等法院被告前案紀錄表可按，渠等因一時思
    慮欠周，偶罹刑典，或坦白供述全部犯行、或交出所收受之
    賄賂或預備之賄賂，均具悔意，諒經此偵審程序後，應知所
    警惕而無再犯之虞，是本院認皆以暫不執行其刑為當，爰依
    刑法第74條第1項第1款、第2 款之規定，分別宣告緩刑如附
    表一所示，用啟自新。並依刑法第74條第2項第5款規定，各
    諭知應向公益團體、地方自治團體或社區提供如附表一主文
    所示200小時至40小時不等之義務勞務。又上開受緩刑宣告
    之被告雖暫不執行其刑，然本院認依其所犯情節，有加以追
    蹤觀護之必要而於緩刑期內付保護管束，俾由地方法院檢察
    署之觀護人予以適當之督促，並發揮附條件緩刑制度之立意
    及避免短期自由刑執行所肇致之弊端，並期保持善良品行及
    正確法律觀念，爰依刑法第93條第1項第2款規定，諭知於緩
    刑期內付保護管束。
十、按公職人員選舉罷免法第113條第3項規定：「犯本章之罪或
    刑法分則第六章之妨害投票罪，宣告有期徒刑以上之刑者，
    並宣告褫奪公權。」，惟該法並未規定褫奪公權宣告之期間
    標準，而公職人員選舉罷免法為刑法之特別法，刑法總則除
    於其他法令有特別規定外，亦適用之，故褫奪公權之宣告即
    應適用刑法第37條第2 項之規定。又依上開公職人員選舉罷
    免法第113條第3項之規定，只要係犯該法第五章之罪或刑法
    分則第六章之妨害投票罪（包括刑法第143條第1項之投票受
    賄罪），而宣告有期徒刑以上之刑者，即應宣告褫奪公權，
    故刑法第37條第2 項，關於褫奪公權應受「宣告一年以上有
    期徒刑」，而依犯罪之性質認為有褫奪公權之必要者之限制
    部分，即無適用之餘地，而應僅有宣告褫奪公權期間1 年以
    上10年以下規定之適用。本件被告Ｅ○○、己○○、Ｈ○○
    、乙○○、Ｉ○○、丙○○、Ｇ○○、天○○、辰○○、戌
    ○○、乙○○、汪珈燕、午○○、丁○○、癸○○、宙○○
    、Ｊ○○、甲○○、Ｆ○○、宇○○、Ｋ○○、辛○○、Ｌ
    ○○、Ｃ○○、丑○○、寅○○、玄○○、子○○、地○○
    、黃○○、巳○○、Ｄ○○等人，既均經為有期徒刑以上之
    刑之宣告，應依法分別諭知如附表一主文所示之褫奪公權期
    間。
十一、沒收部分：
  (一)按預備或用以行求期約或交付之賄賂，不問屬於犯人與否，
    沒收之，公職人員選舉罷免法第99條第3 項定有明文。而共
    同正犯因賄選罪而預備或用以行求期約或交付之賄賂為現金
    時，因共同正犯應就全部犯罪結果負其責任，而合併計算賄
    賂，且於沒收時，為避免執行時發生重複沒收之情形，故各
    共同正犯之間係採連帶沒收主義，於裁判時應諭知被告共同
    預備或用以行求期約或交付之賄賂應與其他共同正犯連帶沒
    收之（最高法院96年度臺上字第3821號判決意旨參照）。次
    按，公職人員選舉罷免法第99條第3 項規定之預備用以行求
    期約或交付之賄賂，以該賄賂仍屬存在，始得據以宣告沒收
    （最高法院97年度臺上字第466 號判決意旨參照）。又公職
    人員選舉罷免法第99條第3 項所規定預備或用以行求期約或
    交付之賄賂，如已交付與有投票權之人收受，因收受者係犯
    刑法第143條第1項之投票受賄罪，其所收受之賄賂應依同法
    條第2 項之規定沒收之，如全部或一部不能沒收時，追徵其
    價額。故犯投票行賄罪者，其已交付之賄賂，自應依刑法第
    143條第2項規定，於其對向共犯所犯投票受賄罪為沒收或追
    徵其價額之從刑宣告，不得再依上開公職人員選舉罷免法規
    定沒收（最高法院93年度臺上字第5728號判決意旨參照）。
    再若對向共犯所犯刑法第143條第1項之投票受賄罪，經檢察
    官依刑事訴訟法第253 條規定，為職權不起訴處分；或依同
    法第253條之1規定，為緩起訴處分，已交付予對向共犯之賄
    賂，亦應由檢察官依同法第259條之1規定，聲請法院對該對
    向共犯宣告沒收（最高法院97年度台上字第5192號判決要旨
    參照）；且共同正犯，應對犯罪之全部事實負責，其彼此間
    各自所有供犯罪所用之物，應合併沒收，不得分別諭知。
  (二)本件扣案之賄款現金合計69萬2000 元，其中如附表六編號3
    、4、14、18、23 所示已交付予被告辰○○、陳金妹、
    玄○○、巳○○、Ｄ○○部分之賄賂，均應依刑法第143 條
    第2項規定沒收。
  (三)扣案如附表六編號1、2、3、4、6、7、8、9、10、11、
    12、13、17、28、29、43、44、45、53至59所示係預備、期
    約或交付之賄賂，應依公職人員選舉罷免法第99條第3 項之
    規定宣告沒收（編號75000元、編號92000元、編號10
    2000元、編號113000元、編號432000元部分，均經受賄
    人退還給交付賄賂之乙○○、午○○、丁○○、癸○○、甲○○等被告，經被告乙○○、午○○、丁○○、癸○○、甲○○等提出扣案，爰依公職人員選舉罷免法第99條第3 項之
    規定宣告沒收）。
  (四)如附表六編號4、5、15、16、19至22、24至27、30至42、
    46至52所示，均係交付予有投票權人收受之賄賂，各該有投
    票權人業經台灣花蓮地方法院檢察署檢察官分別為不起訴或
    緩起訴處分在案，本院均不得宣告沒收，應由檢察官聲請法
    院對該等有投票權之人宣告沒收。
  (五)至扣案競選文宣與本案犯罪無關，自無庸宣告沒收。
  (六)另按公職人員選舉罷免法第99條第3項規定，係刑法第38 條
    第1項第2款、第3 項但書之特別規定，採義務沒收主義，除
    非證明確已滅失，否則不問屬於犯人與否，均應宣告沒收，
    不以當場查獲扣押者為限。查：1.本件黃○○交付未○○向
    未○○之子、媳行賄之賄款2000元，經黃○○向未○○索回
    ，未予扣案，並無證據證明業已滅失，應由被告Ｅ○○、己○○、庚○○、Ｉ○○與黃○○連帶沒收。2.被告乙○○部
    分，己○○、庚○○交付乙○○20萬元，扣除附表三(一)至(七)
    合計15萬1000元外，尚有49000元為預備之賄賂，其中44000
    元已扣案（如附表六編號7），另5000 元未扣案，並無證
    據證明業已滅失，應由被告Ｅ○○、己○○、庚○○、乙○○連帶沒收。3.被告丙○○部分，己○○、庚○○交付丙○○40萬元，扣除如附表五(一)至(七)合計23萬6000元（均已扣案
    ），另16萬4000元為預備之賄賂，其中丙○○提出8000元扣
    案（如附表六編號29），尚有15萬6000元未扣案。被告丙○○雖稱40萬元已全部發放完畢及喝酒花費殆盡云云，然查，
    依丙○○所述發給有投票權人部分僅有如附表五(一)至(七)所示
    合計23萬6000元，附表五(八)至(十)所示部分非被告丙○○期約
    ，亦無交付，業據被告Ｃ○○、Ｋ○○、寅○○陳述在卷，
    此外，並無證據證明被告丙○○尚有交付賄賂給其他有投票
    權人，丙○○所稱已全部發送給有投票權人及喝酒花費完畢
    云云，尚屬無據，自不能僅以丙○○泛稱已發放或花用完畢
    云云遽認不存在，否則將使坦白交出賄賂者應予沒收，而隨
    意泛稱已花用殆盡者卻無庸沒收之不合理現象，是未扣案之
    15萬6000元部分不能證明已滅失，爰併依公職人員選舉罷免
    法第99條第3 項之規定宣告由被告Ｅ○○、己○○、庚○○
    、丙○○連帶沒收。
丙、無罪部分（被告戊○○部分）：
一、公訴意旨略以：被告戊○○於98年11月30日前某日，在不詳
    處所收受Ｉ○○交付至少3000元賄款用供行賄。嗣由戊○○
    之妻黃○○於同日在未○○（另為不起訴之處分）住處交付
    3000元賄賂與未○○。其中1000元由未○○收受，另2000元
    併交未○○轉交其戶內另二名有投票權之人（即不知情之未
    ○○之子及媳），並約其投票支持Ｅ○○之投票權一定行使
    ，因認被告戊○○涉犯公職人員選舉罷免法第99條第1 項之
    對有投票權人交付賄賂罪嫌云云。
二、按犯罪事實應依證據認定之，無證據不得認定犯罪事實；不
    能證明被告犯罪者，應諭知無罪之判決，刑事訴訟法第 154
    條第2 項、第301 條第1 項分別定有明文。而事實之認定，
    應憑證據，如未能發現相當證據，或證據不足以證明，自不
    能以推測或擬制之方法，為裁判基礎；且認定犯罪事實所憑
    之證據，雖不以直接證據為限，間接證據亦包括在內，然而
    無論直接證據或間接證據，其為訴訟上之證明，須於通常一
    般之人均不致有所懷疑，而得確信其為真實之程度者，始得
    據為有罪之認定，倘其證明尚未達到此一程度，而有合理之
    懷疑存在而無從使事實審法院得有罪之確信時，即應由法院
    為諭知被告無罪之判決（最高法院40年臺上字第86號判例、
    76年臺上字第4986號判例參照）。再者，檢察官就被告犯罪
    事實，應負舉證責任，並指出證明之方法，刑事訴訟法第16
    1條第1項亦定有明文。因此，檢察官對於起訴之犯罪事實，
    應負提出證據及說服之實質舉證責任。倘其所提出之證據，
    不足為被告有罪之積極證明，或其闡明之證明方法，無從說
    服法官以形成被告有罪之心證，基於無罪推定之原則，自應
    為被告無罪判決之諭知（最高法院92年臺上字第128 號判例
    意旨參照）。
三、檢察官認被告戊○○涉犯上開罪嫌，係以證人未○○之證述
    及如附表七編號27所示未○○所交回之1000元賄賂，為其依
    據。訊據被告戊○○堅決否認犯行，辯稱：Ｉ○○沒有交付
    3000元，也未向未○○行賄等語。
四、經查：證人未○○於98年11月30日下午15時許收受之賄賂30
    00元，係由被告之妻黃○○交付證人未○○，經未○○允諾
    投票給Ｅ○○之事實，已據證人未○○迭於警詢、偵查及本
    院審理時證述明確。而鄰長戊○○本身沒有出面跟未○○講
    話，是鄰長太太出面，被告戊○○從頭到尾沒有出面過等情
    ，亦據證人未○○證述在卷（見本院卷三第239-24 0頁）。
    是被告戊○○雖是西富村第1鄰鄰長，惟無證據證明被告戊○○有與證人未○○接觸或約定投票權為一定行使之行為；
    亦無證據證明被告黃○○交付未○○3000元賄賂係受被告戊○○之授權或指示。本案依卷存事證，尚不足以認定被告有
    為交付賄賂、期約交付賄賂之行為，此外，復查無其他積極
    事證足認被告涉有公訴人所指罪行，應認不能證明被告犯罪
    。
五、本件被告戊○○部分，檢察官所舉之證據，本院認尚未達於
    通常一般之人均不致有所懷疑，而得確信其為真實之程度；
    此外，復查無其他積極證據，足資證明被告戊○○有公訴人
    上開公訴意旨所指之犯行，自應由本院為被告戊○○無罪之
    諭知。
據上論斷，應依刑事訴訟法第299條第1項前段、第301條、第300
條，公職人員選舉罷免法第99條第1項、第2項、第3項、第5項、
第111條第1項、第113條第3項，刑法第11條前段、第28條、第30
條第2項、第143條第1項、第2項、第41條第1 項、第55條、第59
條、第51條第5款、第37條第2項、第3項、第74條第1項第1 款、
第2款、第2項第5款、第93條第1項第2款，判決如主文。
本案經檢察官龔書安到庭執行職務。
中    華    民    國    99    年    7     月    30    日
            刑事第二庭  審判長  法  官  張宏節
                                法  官  沈培錚
                                法  官  蔡寶樺
以上正本證明與原本無異。
如不服本判決應於收受送達後10日內向本院提出上訴書狀，並應
敘述具體理由。其未敘述上訴理由者，應於上訴期間屆滿後20日
內向本院補提理由書(均須按他造當事人之人數附繕本)「切勿逕
送上級法院」。
中    華    民    國    99    年    7     月    30    日
                                書記官
附錄本判決論罪之法律條文：
公職人員選舉罷免法第99條：
對於有投票權之人，行求期約或交付賄賂或其他不正利益，而約
其不行使投票權或為一定之行使者，處3年以上10 年以下有期徒
刑，得併科新臺幣1百萬元以上1千萬元以下罰金。
預備犯前項之罪者，處1年以下有期徒刑。
預備或用以行求期約或交付之賄賂，不問屬於犯人與否，沒收之
。
犯第1項或第2項之罪，於犯罪後六個月內自首者，減輕或免除其
刑；因而查獲候選人為正犯或共犯者，免除其刑。
犯第1項或第2項之罪，在偵查中自白者，減輕其刑；因而查獲候
選人為正犯或共犯者，減輕或免除其刑。
公職人員選舉罷免法第113條：
犯本章之罪，其他法律有較重處罰之規定者，從其規定。
辦理選舉、罷免事務人員，假借職務上之權力、機會或方法，以
故意犯本章之罪者，加重其刑至二分之一。
犯本章之罪或刑法分則第六章之妨害投票罪，宣告有期徒刑以上
之刑者，並宣告褫奪公權。
附表一：
┌─┬───┬────────────────────────┐
│編│被告姓│            宣告主文                            │
│號│名    │                                                │
├─┼───┼────────────────────────┤
│1 │Ｅ○○│Ｅ○○共同犯公職人員選舉罷免法第九十九條第一項之│
│  │      │交付賄賂罪，處有期徒刑肆年陸月。褫奪公權肆年。扣│
│  │      │案如附表六編號1、2、3、4、6、7、8、9、10、11│
│  │      │、12、13、17、28、29、43、44、45、53至59所示之賄│
│  │      │賂均沒收。如附表四(三)其中未扣案之賄賂新台幣貳仟元│
│  │      │由Ｅ○○、己○○、庚○○、Ｉ○○、黃○○連帶沒收│
│  │      │。未扣案之預備之賄賂新台幣伍仟元由被告Ｅ○○、李│
│  │      │裕煌、庚○○、乙○○連帶沒收。未扣案之預備之賄賂│
│  │      │新台幣拾伍萬陸仟元由Ｅ○○與己○○、庚○○、李世│
│  │      │昌連帶沒收。                                    │
├─┼───┼────────────────────────┤
│2 │己○○│己○○共同犯公職人員選舉罷免法第九十九條第一項之│
│  │      │交付賄賂罪，處有期徒刑貳年。緩刑肆年，並應於判決│
│  │      │確定後壹年內，向執行檢察官指定之公益團體、地方自│
│  │      │治團體或社區提供貳佰小時之義務勞務。緩刑期間付保│
│  │      │護管束。褫奪公權參年。扣案如附表六編號1、2、3 │
│  │      │、4 、6、7、8、9、10、11、12、13、17、28、29、│
│  │      │43、44、45、53至59所示之賄賂均沒收。如附表四(三)其│
│  │      │中未扣案之賄賂新台幣貳仟元由Ｅ○○、己○○、李對│
│  │      │妹、Ｉ○○、黃○○連帶沒收。未扣案之預備之賄賂新│
│  │      │台幣伍仟元，由被告Ｅ○○、己○○、庚○○、乙○○│
│  │      │連帶沒收。未扣案之預備之賄賂新台幣拾伍萬陸仟元由│
│  │      │Ｅ○○、己○○、庚○○、丙○○連帶沒收。        │
├─┼───┼────────────────────────┤
│3 │庚○○│庚○○共同犯公職人員選舉罷免法第九十九條第一項之│
│  │      │交付賄賂罪，處有期徒刑貳年。緩刑肆年，並應於判決│
│  │      │確定後壹年內，向執行檢察官指定之公益團體、地方自│
│  │      │治團體或社區提供貳佰小時之義務勞務。緩刑期間付保│
│  │      │護管束。褫奪公權參年。扣案如附表六編號1、2、3 │
│  │      │、4 、6、7、8、9、10、11、12、13、17、28、29、│
│  │      │43、44、45、53至59所示之賄賂均沒收。如附表四(三)其│
│  │      │中未扣案之賄賂新台幣貳仟元由Ｅ○○、己○○、李對│
│  │      │妹、Ｉ○○、黃○○連帶沒收。未扣案之預備之賄賂新│
│  │      │台幣伍仟元，由被告Ｅ○○、己○○、庚○○、乙○○│
│  │      │連帶沒收。未扣案之預備之賄賂新台幣拾伍萬陸仟元李│
│  │      │對妹由Ｅ○○、己○○、庚○○、丙○○連帶沒收。  │
├─┼───┼────────────────────────┤
│4 │Ｈ○○│Ｈ○○共同犯公職人員選舉罷免法第九十九條第一項之│
│  │      │交付賄賂罪，處有期徒刑貳年。緩刑肆年，並應於判決│
│  │      │確定後壹年內，向執行檢察官指定之公益團體、地方自│
│  │      │治團體或社區提供壹佰小時之義務勞務。緩刑期間付保│
│  │      │護管束。褫奪公權參年。扣案如附表六編號1、2、3 │
│  │      │、4 、6所示之賄賂均沒收。                     │
├─┼───┼────────────────────────┤
│5 │Ｉ○○│Ｉ○○共同犯公職人員選舉罷免法第九十九條第一項之│
│  │      │交付賄賂罪，處有期徒刑貳年。褫奪公權參年。扣案如│
│  │      │附表六編號17、28所示之賄賂均沒收。如附表四(三)其中│
│  │      │未扣案之賄賂新台幣貳仟元由Ｅ○○、己○○、庚○○│
│  │      │、Ｉ○○、黃○○連帶沒收。                      │
├─┼───┼────────────────────────┤
│6 │乙○○│乙○○共同犯公職人員選舉罷免法第九十九條第一項之│
│  │      │交付賄賂罪，處有期徒刑貳年。緩刑肆年，並應於判決│
│  │      │確定後壹年內，向執行檢察官指定之公益團體、地方自│
│  │      │治團體或社區提供壹佰小時之義務勞務。緩刑期間付保│
│  │      │護管束。褫奪公權參年。扣案如附表六編號7、8、9、 │
│  │      │10、11、12、13所示之賄賂均沒收。未扣案之預備之賄│
│  │      │賂新台幣伍仟元，由被告Ｅ○○、己○○、庚○○、王│
│  │      │維茂連帶沒收。                                  │
├─┼───┼────────────────────────┤
│7 │丙○○│丙○○共同犯公職人員選舉罷免法第九十九條第一項之│
│  │      │交付賄賂罪，處有期徒刑貳年。緩刑肆年，並應於判決│
│  │      │確定後壹年內，向執行檢察官指定之公益團體、地方自│
│  │      │治團體或社區提供壹佰肆拾小時之義務勞務。緩刑期間│
│  │      │付保護管束。褫奪公權參年。扣案如附表六編號29、43│
│  │      │、44、45、53至59所示之賄賂均沒收。未扣案之預備之│
│  │      │賄賂新台幣拾伍萬陸仟元由Ｅ○○、己○○、庚○○、│
│  │      │丙○○連帶沒收。                                │
├─┼───┼────────────────────────┤
│8 │Ｇ○○│Ｇ○○共同犯公職人員選舉罷免法第九十九條第一項之│
│  │      │交付賄賂罪，處有期徒刑壹年捌月。緩刑肆年，並應於│
│  │      │判決確定後壹年內，向執行檢察官指定之公益團體、地│
│  │      │方自治團體或社區提供壹佰小時之義務勞務。緩刑期間│
│  │      │付保護管束。褫奪公權參年。扣案如附表六編號2、3│
│  │      │、4所示之賄賂均沒收。                         │
├─┼───┼────────────────────────┤
│9 │天○○│天○○共同犯公職人員選舉罷免法第九十九條第一項之│
│  │      │期約賄賂罪，處有期徒刑壹年捌月。緩刑肆年，並應於│
│  │      │判決確定後壹年內，向執行檢察官指定之公益團體、地│
│  │      │方自治團體或社區提供壹佰小時之義務勞務。緩刑期間│
│  │      │付保護管束。褫奪公權參年。扣案如附表六編號6所示 │
│  │      │期約交付之賄賂均沒收。                          │
├─┼───┼────────────────────────┤
│10│辰○○│辰○○共同犯公職人員選舉罷免法第九十九條第一項之│
│  │      │期約賄賂罪，處有期徒刑壹年陸月；禠奪公權貳年。扣│
│  │      │案如附表六編號3所示期約交付之賄賂新台幣伍仟元 │
│  │      │沒收。又犯有投票權人收受賄賂罪，處有期徒刑參月；│
│  │      │禠奪公權壹年；扣案如附表六編號3所示收受之賄賂 │
│  │      │新台幣陸仟元沒收。應執行有期徒刑壹年柒月。緩刑貳│
│  │      │年，並應於判決確定後壹年內，向執行檢察官指定之公│
│  │      │益團體、地方自治團體或社區提供陸拾小時之義務勞務│
│  │      │。緩刑期間付保護管束。褫奪公權貳年。扣案如附表六│
│  │      │編號3所示期約交付之賄賂新台幣伍仟元、如附表六3│
│  │      │所示收受之賄賂新台幣陸仟元均沒收。            │
├─┼───┼────────────────────────┤
│11│戌○○│戌○○共同犯公職人員選舉罷免法第九十九條第一項之│
│  │      │期約賄賂罪，處有期徒刑壹年陸月；禠奪公權貳年；扣│
│  │      │案如附表六編號4所示期約交付之賄賂新台幣壹仟伍 │
│  │      │佰元沒收。又犯有投票權人收受賄賂罪，處有期徒刑參│
│  │      │月；禠奪公權壹年；扣案如附表六編號4所示收受之 │
│  │      │賄賂新台幣壹仟伍佰元沒收。應執行有期徒刑壹年柒月│
│  │      │。緩刑貳年，並應於判決確定後壹年內，向執行檢察官│
│  │      │指定之公益團體、地方自治團體或社區提供陸拾小時之│
│  │      │義務勞務；緩刑期間付保護管束。褫奪公權貳年。扣案│
│  │      │如附表六編號4所示期約交付之賄賂新台幣壹仟伍佰 │
│  │      │元、如附表六編號4所示收受之賄賂新台幣壹仟伍佰 │
│  │      │元均沒收。                                      │
├─┼───┼────────────────────────┤
│12│壬○○│汪珈燕共同犯公職人員選舉罷免法第九十九條第一項之│
│  │      │期約賄賂罪，處有期徒刑壹年捌月。緩刑參年，並應於│
│  │      │判決確定後壹年內，向執行檢察官指定之公益團體、地│
│  │      │方自治團體或社區提供捌拾小時之義務勞務。緩刑期間│
│  │      │付保護管束。褫奪公權參年。扣案如附表六編號8所示 │
│  │      │之賄賂沒收。                                    │
├─┼───┼────────────────────────┤
│13│午○○│午○○共同犯公職人員選舉罷免法第九十九條第一項之│
│  │      │交付賄賂罪，處有期徒刑壹年柒月。緩刑參年，並應於│
│  │      │判決確定後壹年內，向執行檢察官指定之公益團體、地│
│  │      │方自治團體或社區提供捌拾小時之義務勞務。緩刑期間│
│  │      │付保護管束。褫奪公權參年。扣案如附表六編號9所示 │
│  │      │之賄賂沒收。                                    │
├─┼───┼────────────────────────┤
│14│丁○○│丁○○共同犯公職人員選舉罷免法第九十九條第一項之│
│  │      │交付賄賂罪，處有期徒刑壹年柒月。緩刑參年，並應於│
│  │      │判決確定後壹年內，向執行檢察官指定之公益團體、地│
│  │      │方自治團體或社區提供捌拾小時之義務勞務。緩刑期間│
│  │      │付保護管束。褫奪公權參年。扣案如附表六編號10所示│
│  │      │之賄賂沒收。                                    │
├─┼───┼────────────────────────┤
│15│癸○○│癸○○共同犯公職人員選舉罷免法第九十九條第一項之│
│  │      │交付賄賂罪，處有期徒刑壹年柒月。緩刑參年，並應於│
│  │      │判決確定後壹年內，向執行檢察官指定之公益團體、地│
│  │      │方自治團體或社區提供捌拾小時之義務勞務。緩刑期間│
│  │      │付保護管束。褫奪公權參年。扣案如附表六編號11所示│
│  │      │之賄賂沒收。                                    │
├─┼───┼────────────────────────┤
│16│宙○○│宙○○共同犯公職人員選舉罷免法第九十九條第一項之│
│  │      │期約賄賂罪，處有期徒刑壹年柒月。緩刑參年，並應於│
│  │      │判決確定後壹年內，向執行檢察官指定之公益團體、地│
│  │      │方自治團體或社區提供捌拾小時之義務勞務。緩刑期間│
│  │      │付保護管束。褫奪公權參年。扣案如附表六編號12所示│
│  │      │之賄賂沒收。                                    │
├─┼───┼────────────────────────┤
│17│Ｊ○○│Ｊ○○共同預備犯公職人員選舉罷免法第九十九條第一│
│  │      │項之行賄罪，處有期徒刑陸月，如易科罰金，以新台幣│
│  │      │壹仟元折算壹日。緩刑貳年，並應於判決確定後壹年內│
│  │      │，向執行檢察官指定之公益團體、地方自治團體或社區│
│  │      │提供肆拾小時之義務勞務。緩刑期間付保護管束。褫奪│
│  │      │公權參年。扣案如附表六編號13所示預備行賄之賄賂沒│
│  │      │收。                                            │
├─┼───┼────────────────────────┤
│18│甲○○│甲○○共同犯公職人員選舉罷免法第九十九條第一項之│
│  │      │交付賄賂罪，處有期徒刑壹年柒月。緩刑參年，並應於│
│  │      │判決確定後壹年內，向執行檢察官指定之公益團體、地│
│  │      │方自治團體或社區提供捌拾小時之義務勞務。緩刑期間│
│  │      │付保護管束。褫奪公權參年。扣案如附表六編號43所示│
│  │      │之賄賂沒收。                                    │
├─┼───┼────────────────────────┤
│19│Ｆ○○│Ｆ○○共同犯公職人員選舉罷免法第九十九條第一項之│
│  │      │期約賄賂罪，處有期徒刑壹年柒月。緩刑參年，並應於│
│  │      │判決確定後壹年內，向執行檢察官指定之公益團體、地│
│  │      │方自治團體或社區提供捌拾小時之義務勞務。緩刑期間│
│  │      │付保護管束。褫奪公權參年。扣案如附表六編號44所示│
│  │      │之賄賂沒收。                                    │
├─┼───┼────────────────────────┤
│20│宇○○│宇○○共同犯公職人員選舉罷免法第九十九條第一項之│
│  │      │交付賄賂罪，處有期徒刑壹年柒月。緩刑參年，並應於│
│  │      │判決確定後壹年內，向執行檢察官指定之公益團體、地│
│  │      │方自治團體或社區提供捌拾小時之義務勞務。緩刑期間│
│  │      │付保護管束。褫奪公權參年。扣案如附表六編號45所示│
│  │      │之賄賂沒收。                                    │
├─┼───┼────────────────────────┤
│21│Ｋ○○│Ｋ○○共同犯公職人員選舉罷免法第九十九條第一項之│
│  │      │期約賄賂罪，處有期徒刑壹年陸月。緩刑參年，並應於│
│  │      │判決確定後壹年內，向執行檢察官指定之公益團體、地│
│  │      │方自治團體或社區提供伍拾小時之義務勞務。緩刑期間│
│  │      │付保護管束。褫奪公權參年。                      │
├─┼───┼────────────────────────┤
│22│辛○○│辛○○共同犯公職人員選舉罷免法第九十九條第一項之│
│  │      │期約賄賂罪，處有期徒刑壹年柒月。緩刑參年，並應於│
│  │      │判決確定後壹年內，向執行檢察官指定之公益團體、地│
│  │      │方自治團體或社區提供捌拾小時之義務勞務。緩刑期間│
│  │      │付保護管束。褫奪公權參年。扣案如附表六編號53所示│
│  │      │之賄賂沒收。                                    │
├─┼───┼────────────────────────┤
│23│Ｌ○○│Ｌ○○共同犯公職人員選舉罷免法第九十九條第一項之│
│  │      │期約賄賂罪，處有期徒刑壹年陸月。緩刑參年，並應於│
│  │      │判決確定後壹年內，向執行檢察官指定之公益團體、地│
│  │      │方自治團體或社區提供陸拾小時之義務勞務。緩刑期間│
│  │      │付保護管束。褫奪公權參年。扣案如附表六編號54所示│
│  │      │之賄賂沒收。                                    │
├─┼───┼────────────────────────┤
│24│Ｃ○○│Ｃ○○共同犯公職人員選舉罷免法第九十九條第一項之│
│  │      │期約賄賂罪，處有期徒刑壹年柒月。緩刑參年，並應於│
│  │      │判決確定後壹年內，向執行檢察官指定之公益團體、地│
│  │      │方自治團體或社區提供捌拾小時之義務勞務。緩刑期間│
│  │      │付保護管束。褫奪公權參年。                      │
├─┼───┼────────────────────────┤
│25│丑○○│丑○○共同預備犯公職人員選舉罷免法第九十九條第一│
│  │      │項之行賄罪，處有期徒刑伍月，如易科罰金，以新台幣│
│  │      │壹仟元折算壹日。緩刑貳年，並應於判決確定後壹年內│
│  │      │，向執行檢察官指定之公益團體、地方自治團體或社區│
│  │      │提供肆拾小時之義務勞務。緩刑期間付保護管束。褫奪│
│  │      │公權參年。扣案如附表六編號55所示預備行賄之賄賂沒│
│  │      │收。                                            │
├─┼───┼────────────────────────┤
│26│寅○○│寅○○共同犯公職人員選舉罷免法第九十九條第一項之│
│  │      │期約賄賂罪，處有期徒刑壹年陸月。緩刑參年，並應於│
│  │      │判決確定後壹年內，向執行檢察官指定之公益團體、地│
│  │      │方自治團體或社區提供陸拾小時之義務勞務。緩刑期間│
│  │      │付保護管束。褫奪公權參年。                      │
├─┼───┼────────────────────────┤
│27│玄○○│玄○○犯有投票權人收受賄賂罪，處有期徒刑參月，如│
│  │      │易科罰金，以新台幣壹仟元折算壹日。緩刑貳年。扣案│
│  │      │如附表六編號14所示之賄賂沒收。                  │
├─┼───┼────────────────────────┤
│28│子○○│子○○共同犯公職人員選舉罷免法第九十九條第一項之│
│  │      │交付賄賂罪，處有期徒刑壹年柒月。緩刑參年，並應於│
│  │      │判決確定後壹年內，向執行檢察官指定之公益團體、地│
│  │      │方自治團體或社區提供捌拾小時之義務勞務。緩刑期間│
│  │      │付保護管束。褫奪公權參年。扣案如附表六編號17所示│
│  │      │之賄賂沒收。                                    │
├─┼───┼────────────────────────┤
│29│地○○│地○○共同犯公職人員選舉罷免法第九十九條第一項之│       ！
│  │      │交付賄賂罪，處有期徒刑壹年柒月。緩刑參年，並應於│
│  │      │判決確定後壹年內，向執行檢察官指定之公益團體、地│
│  │      │方自治團體或社區提供捌拾小時之義務勞務。緩刑期間│
│  │      │付保護管束。褫奪公權參年。扣案如附表六編號17所示│
│  │      │之賄賂沒收。                                    │
├─┼───┼────────────────────────┤
│30│巳○○│巳○○犯有投票權人收受賄賂罪，處有期徒刑參月，如│
│  │      │易科罰金，以新台幣壹仟元折算壹日。緩刑貳年。扣案│
│  │      │如附表六編號18所示之賄賂沒收。                  │
├─┼───┼────────────────────────┤
│31│Ｄ○○│Ｄ○○犯有投票權人收受賄賂罪，處有期徒刑參月，如│
│  │      │易科罰金，以新台幣壹仟元折算壹日。緩刑貳年。扣案│
│  │      │如附表六編號23所示之賄賂沒收。                  │
├─┼───┼────────────────────────┤
│32│黃○○│黃○○共同犯公職人員選舉罷免法第九十九條第一項之│
│  │      │交付賄賂罪，處有期徒刑壹年捌月。褫奪公權參年。  │
│  │      │未扣案之賄賂新台幣貳仟元由Ｅ○○、己○○、庚○○│
│  │      │、Ｉ○○、黃○○連帶沒收。                      │
└─┴───┴────────────────────────┘
附表二：東富村部分：
  (一)Ｇ○○交付賄賂部分：
┌─┬───┬─────┬───────┬───┬──────┐
│編│交付賄│ 時間地點 │  賄賂金額    │受賄人│所犯法條    │
│號│賂之人│          │  （新臺幣）  │      │            │
├─┼───┼─────┼───────┼───┼──────┤
│1 │Ｇ○○│98年12月05│6000元。      │辰○○│Ｇ○○：    │
│  │      │日上午8時 │（含辰○○及其│      │公職人員選舉│
│  │      │許，在花蓮│戶內不知情之湯│      │罷免法第99條│
│  │      │縣光復鄉東│桂春、湯萬安、│      │第1 項之交付│
│  │      │富村東富路│張凱勳、吳秀珠│      │賄賂罪。    │
│  │      │19巷3號張 │，計6名投票權 │      │辰○○：    │
│  │      │永花住處。│人，由辰○○允│      │刑法第143條 │
│  │      │          │諾並收受賄款，│      │第1項之投票 │
│  │      │          │惟辰○○尚未轉│      │受賄罪      │
│  │      │          │交。）        │      │            │
├─┼───┼─────┼───────┼───┼──────┤
│2 │Ｇ○○│98年12月05│1500元。    │戌○○│Ｇ○○：    │
│  │      │日投票前某├───────┼───┤公職人員選舉│
│  │      │時許，在花│1500元（陳金│曾國忠│罷免法第99條│
│  │      │蓮縣光復鄉│英之子曾國忠部│（由檢│第1 項之交付│
│  │      │東富村東富│分，由戌○○代│察官另│賄賂罪。    │
│  │      │路18巷17號│為收受並轉交賄│為緩起│戌○○：    │
│  │      │戌○○住處│款。）        │訴處分│部分：刑法│
│  │      │。        │              │）    │第143法第143│
│  │      │          │              │      │條第1項第1項│
│  │      │          │              │      │之投票受賄罪│
│  │      │          │              │      │部分：刑法│
│  │      │          │              │      │第30條、第  │
│  │      │          │              │      │143條第1項之│
│  │      │          │              │      │幫助投票受賄│
│  │      │          │              │      │罪。        │
├─┼───┼─────┼───────┼───┼──────┤
│3 │Ｇ○○│98年12月04│4500元。      │李天福│公職人員選舉│
│  │      │日某時許，│（含李天福及戶│（由檢│罷免法第99條│
│  │      │在花蓮縣光│內不知情之李福│察官另│第1 項之交付│
│  │      │復鄉東富村│順、李明芳，計│為不起│賄賂罪。    │
│  │      │東富路18巷│3名投票權人， │訴處分│            │
│  │      │21號李天福│由李天福允諾並│）    │            │
│  │      │住處。    │收受賄款。）  │      │            │
├─┴───┴─────┴───────┴───┴──────┤
│註：Ｈ○○交付Ｇ○○30000元：                               │
│  1.已交付之賄賂合計：13500元（扣案如附表六編號3、4、 │
│                               5）                          │
│  2.期約交付之賄賂：如下附表(二)6500元（扣案如附表六編號3、4│
│                                      ）                  │
│  3.Ｇ○○預備行賄之賄賂：10000元（扣案如附表六編號2）      │
│                                                            │
└──────────────────────────────┘
 (二)Ｇ○○經由與辰○○、戌○○共同期約賄賂部分（東富村）
   ：
┌─┬───┬──────┬──────┬────┬─────┐
│編│期約賄│  時  間    │期約行賄金額│期約賄賂│所犯法條  │
│號│賂人  │  地  點    │（新臺幣）  │對象    │          │
├─┼───┼──────┼──────┼────┼─────┤
│1 │辰○○│98年12月5 日│2000元（含湯│湯萬金（│公職人員選│
│  │      │8 時許，在花│萬金及其戶內│由檢察官│舉罷免法第│
│  │      │蓮縣光復鄉東│不知情之湯金│另為不起│99條第1項 │
│  │      │富村東富路19│來，計2名投 │訴處分）│之期約賄賂│
│  │      │巷3號辰○○ │票權人，經湯│        │罪        │
│  │      │住處。      │萬金允諾之。│        │          │
│  │      │            │）          │        │          │
├─┼───┼──────┼──────┼────┤          │
│2 │辰○○│98年12月5 日│3000元（含陳│陳竹天（│          │
│  │      │8 時在花蓮縣│竹天及其戶內│由檢察官│          │
│  │      │光復鄉東富村│不知情之陳順│另為不起│          │
│  │      │東富路19巷3 │隆、陳麗茹，│訴處分）│          │
│  │      │號辰○○住處│計3 名投票權│        │          │
│  │      │。          │人，經陳竹天│        │          │
│  │      │            │允諾之。）  │        │          │
├─┼───┼──────┼──────┼────┼─────┤
│3 │戌○○│98年12月5 日│1500元。    │徐木成（│公職人員選│
│  │      │上午投票前某│            │由檢察官│舉罷免法第│
│  │      │時許，在花蓮│            │另為緩起│99條第1項 │
│  │      │縣光復鄉東富│            │訴處分）│之期約賄賂│
│  │      │村東富路18巷│            │        │罪        │
│  │      │17號戌○○住│            │        │          │
│  │      │處。        │            │        │          │
├─┴───┴──────┴──────┴────┴─────┤
│期約交付之賄賂合計：6500元（扣案如附表六編號3、4）      │
└──────────────────────────────┘
 (三)天○○共同期約賄賂部分（東富村）：
┌─┬───┬──────┬──────┬────┬─────┐
│編│期約賄│ 時間地點   │期約行賄金額│期約行賄│所犯法條  │
│號│賂之人│            │（新臺幣）  │對象    │          │
├─┼───┼──────┼──────┼────┼─────┤
│1 │天○○│98年12月4日 │1000元。    │陳茂林（│公職人員選│
│  │      │某時許，在花│            │由檢察官│舉罷免法第│
│  │      │蓮縣光復鄉東│            │另為緩起│99條第1項 │
│  │      │富村東富路75│            │訴處分）│之期約賄賂│
│  │      │號天○○住處│            │        │罪        │
│  │      │。          │            │        │          │
├─┼───┼──────┼──────┼────┤          │
│2 │天○○│98年12月4日 │1000元。    │亥○○（│          │
│  │      │某時許，在花│            │由檢察官│          │
│  │      │蓮縣光復鄉東│            │另行偵辦│          │
│  │      │富村亥○○住│            │）      │          │
│  │      │處。        │            │        │          │
├─┼───┼──────┼──────┼────┤          │
│3 │天○○│98年12月4日 │1000元。    │酉○○（│          │
│  │      │某時許，在花│            │由檢察官│          │
│  │      │蓮縣光復鄉東│            │另行偵辦│          │
│  │      │富村酉○○住│            │）      │          │
│  │      │處。        │            │        │          │
├─┼───┼──────┼──────┼────┤          │
│4 │天○○│98年12月4日 │1000元。    │卯○○（│          │
│  │      │某時許，在花│            │由檢察官│          │
│  │      │蓮縣光復鄉東│            │另行偵辦│          │
│  │      │富村卯○○住│            │）      │          │
│  │      │處。        │            │        │          │
├─┴───┴──────┴──────┴────┴─────┤
│註：Ｈ○○共交付天○○60000元。                             │
│    1.期約交付之賄賂：4000元。                              │
│    2.預備行賄之賄賂56000元。                               │
│    合計：60000元（扣案如附表六編號6）。                    │
└──────────────────────────────┘
附表三：南富村部分：
(一)乙○○交付賄賂部分（南富村）：
┌─┬───┬─────┬───────┬────┬─────┐
│編│交付賄│  時  間  │賄賂金額      │受賄人  │所犯法條  │
│號│賂之人│  地  點  │（新臺幣）    │        │          │
├─┼───┼─────┼───────┼────┼─────┤
│1 │乙○○│98年11月下│3000元（含戴阿│戴阿金（│公職人員選│
│  │      │旬某日某時│金及其戶內不知│由檢察官│舉罷免法第│
│  │      │，在花蓮縣│情之戴阿金之妻│另為不起│99條第1項 │
│  │      │光復鄉南富│、子，計3名投 │訴處分）│之交付賄賂│
│  │      │村建國路2 │票權人，由戴阿│        │罪        │
│  │      │段21巷6號 │金允諾並收受賄│        │          │
│  │      │戴阿金住處│賂，為戴阿金尚│        │          │
│  │      │。        │未交付家人。）│        │          │
├─┼───┼─────┼───────┼────┤          │
│2 │乙○○│98年11月下│2000元（含林淵│林淵（由│          │
│  │      │旬某日某時│及戶內不知情之│檢察官另│          │
│  │      │，在花蓮縣│林淵之妻，計2 │為不起訴│          │
│  │      │光復鄉南富│名投票權人，由│處分）  │          │
│  │      │村建國路2 │林淵允諾並收受│        │          │
│  │      │段21巷5號 │賄賂，惟林淵尚│        │          │
│  │      │林淵住處。│未交付家人。）│        │          │
│  │      │          │              │        │          │
├─┴───┴─────┴───────┴────┴─────┤
│1.己○○、庚○○交付乙○○20萬元。扣除附表三(一)至(七)合計15萬  │
│  1000元外，尚有49000元為預備之賄賂，其中44000元已扣案（如附│
│  表六編號7），另5000元未扣案。                           │
│2.乙○○交付之賄賂計5000元，受賄人戴阿金、林淵均已退還乙○○│
│  （扣案如附表六編號7）。                                 │
└──────────────────────────────┘
(二)乙○○經由壬○○共同期約賄賂部分（南富村）：
┌─┬───┬──────┬─────┬────┬──────┐
│編│期約賄│  時間地點  │期約賄賂金│期約賄賂│  所犯法條  │
│號│賂之人│            │額（新臺幣│對象    │            │
│  │      │            │）        │        │            │
├─┼───┼──────┼─────┼────┼──────┤
│1 │壬○○│99年11月下旬│1000元    │黃后誼（│公職人員選舉│
│  │      │某日，在花蓮│          │由檢察官│罷免法第99條│
│  │      │光復鄉南富村│          │另為緩起│第1項之期約 │
│  │      │活動中心。  │          │訴處分）│賄賂罪      │
├─┼───┼──────┼─────┼────┤            │
│2 │壬○○│98年12月2 日│1000元。  │吳春蘭（│            │
│  │      │，在花蓮縣光│          │由檢察官│            │
│  │      │復鄉南富村建│          │另為緩起│            │
│  │      │國路2段70之 │          │訴處分）│            │
│  │      │1號吳春蘭住 │          │        │            │
│  │      │處。        │          │        │            │
├─┼───┼──────┼─────┼────┤            │
│3 │壬○○│98年11月下旬│1000元。  │吳桂花（│            │
│  │      │某日，在花蓮│          │由檢察官│            │
│  │      │縣光復鄉南富│          │另為不起│            │
│  │      │村西富路46號│          │訴處分）│            │
│  │      │吳桂花住處。│          │        │            │
├─┼───┼──────┼─────┼────┤            │
│4 │壬○○│98年12月上旬│1000元。  │曹德山（│            │
│  │      │某日，在花蓮│          │由檢察官│            │
│  │      │縣光復鄉南富│          │另為緩起│            │
│  │      │村建國路2段 │          │訴處分）│            │
│  │      │64號曹德山住│          │        │            │
│  │      │處。        │          │        │            │
├─┼───┼──────┼─────┼────┤            │
│5 │壬○○│98年11月30日│1000元。  │陳炳松（│            │
│  │      │，在花蓮縣鄉│          │由檢察官│            │
│  │      │南富村西富路│          │另為緩起│            │
│  │      │59之1 號陳炳│          │訴處分）│            │
│  │      │松住處。    │          │        │            │
├─┼───┼──────┼─────┼────┤            │
│6 │壬○○│98年12月上旬│1000元。  │陳金花（│            │
│  │      │某日，在花蓮│          │由檢察官│            │
│  │      │縣光復鄉南富│          │另為不起│            │
│  │      │村建國路2段 │          │訴）    │            │
│  │      │61號陳金花住│          │        │            │
│  │      │處。        │          │        │            │
├─┼───┼──────┼─────┼────┤            │
│7 │壬○○│98年11月30日│1000元。  │陳金隆（│            │
│  │      │在花蓮縣光復│          │由檢察官│            │
│  │      │鄉南富村西富│          │另為緩起│            │
│  │      │路55號陳金隆│          │訴處分）│            │
│  │      │住處。      │          │        │            │
├─┼───┼──────┼─────┼────┤            │
│8 │壬○○│98年11月下旬│1000元。  │王美菊（│            │
│  │      │某日，在花蓮│          │由檢察官│            │
│  │      │縣光復鄉王美│          │另為緩起│            │
│  │      │菊之姊王美蘭│          │訴處分）│            │
│  │      │住處。      │          │        │            │
├─┼───┼──────┼─────┼────┤            │
│9 │壬○○│98年12月1日 │1000元。  │林寶鳳（│            │
│  │      │，在花蓮縣光│          │由檢察官│            │
│  │      │復鄉南富村建│          │另為緩起│            │
│  │      │國路2 段60號│          │訴處分）│            │
│  │      │林寶鳳住處。│          │        │            │
├─┼───┼──────┼─────┼────┤            │
│10│壬○○│98年12月3日 │1000元。  │吳佩蓮（│            │
│  │      │，在花蓮縣光│          │由檢察官│            │
│  │      │復鄉南富村活│          │另為緩起│            │
│  │      │動中心。    │          │訴處分）│            │
├─┼───┼──────┼─────┼────┤            │
│11│壬○○│98年12月3 日│1000元。  │林燕秋（│            │
│  │      │，在花蓮縣光│          │由檢察官│            │
│  │      │復鄉南富村建│          │另為緩起│            │
│  │      │國路2段74巷 │          │訴處分）│            │
│  │      │2號林燕秋住 │          │        │            │
│  │      │處。        │          │        │            │
├─┼───┼──────┼─────┼────┤            │
│12│壬○○│98年12月某日│1000元。  │汪玉英（│            │
│  │      │，在花蓮縣光│          │由檢察官│            │
│  │      │復鄉南富村建│          │另為不起│            │
│  │      │國路2段62號 │          │訴處分）│            │
│  │      │汪玉英住處。│          │        │            │
├─┼───┼──────┼─────┼────┤            │
│13│壬○○│98年12月3日 │1000元。  │孫月妹（│            │
│  │      │，在花蓮縣光│          │由檢察官│            │
│  │      │復鄉南富村建│          │另為不起│            │
│  │      │國路2段71號 │          │訴處分）│            │
│  │      │孫月妹住處。│          │        │            │
├─┼───┼──────┼─────┼────┤            │
│14│壬○○│98年12月上旬│1000元。  │林租伊（│            │
│  │      │某日，在花蓮│          │由檢察官│            │
│  │      │縣光復鄉南富│          │另為緩起│            │
│  │      │村建國路2段 │          │訴處分）│            │
│  │      │18巷11號林租│          │        │            │
│  │      │伊住處。    │          │        │            │
├─┴───┴──────┴─────┴────┴──────┤
│乙○○共交付壬○○55000元，壬○○期約賄賂14000元，其餘41000 │
│元為預備行賄之賄賂（55000元均已扣案如附表六編號8）。        │
└──────────────────────────────┘
(三)乙○○經由午○○共同交付賄賂部分（南富村）
┌─┬───┬──────┬─────┬────┬──────┐
│編│交付賄│   時  間   │賄賂金額（│受賄人  │  所犯法條  │
│號│賂之人│   地  點   │新臺幣）  │        │            │
├─┼───┼──────┼─────┼────┼──────┤
│1 │午○○│98年12月上旬│1000元。  │曾玉妹（│公職人員選舉│
│  │      │某日，在花蓮│          │由檢察官│罷免法第99條│
│  │      │縣光復鄉南富│          │另為緩起│第1項之交付 │
│  │      │村中正路2段 │          │訴處分）│賄賂罪      │
│  │      │148之1號陳玉│          │        │            │
│  │      │妹住處。    │          │        │            │
├─┼───┼──────┼─────┼────┤            │
│2 │午○○│98年12月上旬│1000元。  │萬福旺（│            │
│  │      │某日，在花蓮│          │由檢察官│            │
│  │      │縣光復鄉南富│          │另為不起│            │
│  │      │村中正路2段 │          │訴處分）│            │
│  │      │148之1號陳玉│          │        │            │
│  │      │妹住處。    │          │        │            │
├─┴───┴──────┴─────┴────┴──────┤
│乙○○交付午○○17000元，午○○交付賄賂2000元，其餘15000 元 │
│為預備行賄之賄賂（17000元均已扣案如附表六編號9）。          │
└──────────────────────────────┘
(四)乙○○經由丁○○共同交付賄賂部分（南富村）：
┌─┬───┬──────┬─────┬────┬──────┐
│編│交付賄│  時  間    │賄賂金額（│受賄人  │  所犯法條  │
│號│賂之人│  地  點    │新臺幣）  │        │            │
├─┼───┼──────┼─────┼────┼──────┤
│1 │丁○○│98年12月2日 │1000元。  │羅月英（│公職人員選舉│
│  │      │，在花蓮縣光│          │由檢察官│罷免法第99條│
│  │      │復鄉南富村富│          │另為緩起│第1項之交付 │
│  │      │田二街2號羅 │          │訴處分）│賄賂罪      │
│  │      │月英住處。  │          │        │            │
├─┼───┼──────┼─────┼────┤            │
│2 │丁○○│98年12月3日 │1000元。  │萬榮祿（│            │
│  │      │，在花蓮縣光│          │由檢察官│            │
│  │      │復鄉南富村富│          │另為緩起│            │
│  │      │田二街10號萬│          │訴處分）│            │
│  │      │榮祿住處。  │          │        │            │
├─┴───┴──────┴─────┴────┴──────┤
│乙○○交付丁○○23000元，丁○○交付賄賂2000元，其餘21000 元 │
│為預備行賄之賄賂（23000元均已扣案如附表六編號10）。         │
└──────────────────────────────┘
(五)乙○○經由癸○○共同交付賄賂部分（南富村）：
┌─┬───┬──────┬─────┬────┬──────┐
│編│交付賄│  時  間    │賄賂金額  │受賄人  │  所犯法條  │
│號│賂之人│  地  點    │（新臺幣）│        │            │
├─┼───┼──────┼─────┼────┼──────┤
│1 │癸○○│98年12月上旬│1000元。  │林永昌（│公職人員選舉│
│  │      │某日，在花蓮│          │由檢察官│罷免法第99條│
│  │      │縣光復鄉南富│          │另為緩起│第1項之交付 │
│  │      │村富愛街5號 │          │訴處分）│賄賂罪      │
│  │      │林永昌住處。│          │        │            │
├─┼───┼──────┼─────┼────┤            │
│2 │癸○○│98年12月上旬│1000元。  │曾敬香（│            │
│  │      │某日，在花蓮│          │由檢察官│            │
│  │      │縣光復鄉南富│          │另為不起│            │
│  │      │村富田三街12│          │訴處分）│            │
│  │      │號曾敬香住處│          │        │            │
│  │      │。          │          │        │            │
├─┼───┼──────┼─────┼────┤            │
│3 │癸○○│98年12月上旬│1000元。  │林金花（│            │
│  │      │某日，在花蓮│          │由檢察官│            │
│  │      │縣光復鄉南富│          │另為不起│            │
│  │      │村富田三街2 │          │訴處分）│            │
│  │      │號林金花住處│          │        │            │
│  │      │。          │          │        │            │
├─┴───┴──────┴─────┴────┴──────┤
│乙○○交付癸○○8000元。癸○○交付賄賂3000元，其餘5000元為預│
│備賄行賄之賄賂（8000元均已扣案如附表六編號11）。            │
└──────────────────────────────┘
(六)乙○○經由宙○○共同期約賄賂部分（南富村）：
┌─┬───┬──────┬─────┬────┬──────┐
│編│期約賄│ 時  間地   │期約賄賂金│期約賄賂│  所犯法條  │
│號│賂之人│ 點         │額（新臺幣│對象    │            │
│  │      │            │）        │        │            │
├─┼───┼──────┼─────┼────┼──────┤
│1 │宙○○│98年12月某日│1000元。  │楊成功（│公職人員選舉│
│  │      │，在花蓮縣光│          │由檢察官│罷免法第99條│
│  │      │復鄉南富村中│          │另為緩起│第1項之期約 │
│  │      │正路2段104號│          │訴處分）│賄賂罪      │
│  │      │楊成功住處。│          │        │            │
│  │      │            │          │        │            │
├─┼───┼──────┼─────┼────┤            │
│2 │宙○○│98年12月某日│1000元。  │楊淑院（│            │
│  │      │，在花蓮縣光│          │由檢察官│            │
│  │      │復鄉南富村中│          │另為緩起│            │
│  │      │正路2段102號│          │訴處分）│            │
│  │      │楊淑院住處。│          │        │            │
│  │      │            │          │        │            │
├─┼───┼──────┼─────┼────┤            │
│3 │宙○○│98年12月某日│1000元。  │黃春美（│            │
│  │      │，在花蓮縣光│          │由檢察官│            │
│  │      │復鄉南富村建│          │另為緩起│            │
│  │      │國路2段111之│          │訴處分）│            │
│  │      │2 號黃春美住│          │        │            │
│  │      │處。        │          │        │            │
│  │      │            │          │        │            │
├─┼───┼──────┼─────┼────┤            │
│4 │宙○○│98年12月某日│1000元。  │王莉萍（│            │
│  │      │，在花蓮縣光│          │由檢察官│            │
│  │      │復鄉南富村建│          │另為緩起│            │
│  │      │國路2段111之│          │訴處分）│            │
│  │      │3 號王莉萍住│          │        │            │
│  │      │處。        │          │        │            │
│  │      │            │          │        │            │
├─┴───┴──────┴─────┴────┴──────┤
│乙○○交付宙○○25000元，宙○○期約賄賂4000元，其餘21000元為│
│預備行賄之賄賂（25000元均已扣案如附表六編號12）。           │
└──────────────────────────────┘
(七)乙○○經由Ｊ○○共同預備賄賂部分（南富村）：
┌─┬───┬────┬──────┬────────────┐
│編│預備賂│ 時  間 │預備賄賂金額│  所犯法條              │
│號│賄之人│ 地  點 │（新臺幣）  │                        │
├─┼───┼────┼──────┼────────────┤
│  │Ｊ○○│尚未著手│18000元     │公職人員選舉罷免法第99條│
│  │      │        │            │第2項之預備犯第1項之行賄│
│  │      │        │            │罪                      │
├─┴───┴────┴──────┴────────────┤
│乙○○交付18000元給Ｊ○○，預備對有投票權人行求、期約或交付 │
│賄賂，Ｊ○○尚未著手（18000元已扣案如附表六編號13）。       │
└──────────────────────────────┘
附表四：西富村部分：
(一)Ｉ○○交付賄賂部分（西富村）：
┌─┬───┬─────┬───────┬───┬──────┐
│編│交付賄│ 時  間   │  賄賂金額    │受賄人│  所犯法條  │
│號│賂之人│ 地  點   │ （新臺幣）   │      │            │
│  │      │          │              │      │            │
├─┼───┼─────┼───────┼───┼──────┤
│1 │Ｉ○○│98年11月30│2000元。      │玄○○│Ｉ○○：    │
│  │      │日某時許，│（含玄○○及其│      │公職人員選舉│
│  │      │在花蓮縣光│父部分，由曾金│      │罷免法第99條│
│  │      │復鄉西富村│花允諾並收受，│      │第1 項之交付│
│  │      │富愛街75號│惟玄○○尚未轉│      │賄賂罪。    │
│  │      │玄○○住處│交其父。）    │      │玄○○：    │
│  │      │。        │              │      │部分：刑法│
├─┼───┼─────┼───────┼───┤第143法第143│
│2 │Ｉ○○│同上      │2000元        │鄭美妹│條第1項第1項│
│  │      │          │（玄○○之母鄭│曾天賜│之投票受賄罪│
│  │      │          │美妹、兄曾天賜│（由檢│部分：刑法│
│  │      │          │部分，由玄○○│察官另│第30條、第  │
│  │      │          │代為收受並已轉│為不起│143條第1項之│
│  │      │          │交予鄭美妹、曾│訴、緩│幫助投票受賄│
│  │      │          │天賜。）      │起訴處│罪          │
│  │      │          │              │分）  │            │
├─┴───┴─────┴───────┴───┴──────┤
│4000元賄賂已扣案（如附表六編號14、15、16）。                │
└──────────────────────────────┘
(二)Ｉ○○經由子○○、地○○夫婦共同交付賄賂部分：
┌─┬───┬──────┬─────┬────┬──────┐
│編│交付賄│ 時  間     │賄賂金額  │受賄人  │  所犯法條  │
│號│賂之人│ 地  點     │（新臺幣）│        │            │
├─┼───┼──────┼─────┼────┼──────┤
│1 │子○○│98年11月30日│1000元。│巳○○  │子○○、彭蘭│
│  │地○○│18時許，在花│          │        │香：        │
│  │      │蓮縣光復鄉西├─────┼────┤公職人員選舉│
│  │      │富村中正路2 │1000元。│張茂旺（│罷免法第99條│
│  │      │段2巷8號張茂│（巳○○之│由檢察官│第1項之交付 │
│  │      │堂住處。    │弟張茂旺部│另為不起│賄賂罪      │
│  │      │            │分，由張茂│訴處分）│巳○○部分│
│  │      │            │堂代為收受│        │：刑法第143 │
│  │      │            │並轉交張茂│        │條第1項之有 │
│  │      │            │旺）      │        │投票權人收受│
├─┼───┼──────┼─────┼────┤賄賂罪。    │
│2 │子○○│98年11月30日│2000元。│張茂盛、│部分：刑法│
│  │地○○│19時許，在花│          │林綢妹（│第30條、第  │
│  │      │蓮縣光復鄉西│          │均由檢察│143條第1項之│
│  │      │富村中正路2 │          │官另為不│幫助有投票權│
│  │      │段2巷13號張 │          │起訴處分│人收受賄賂罪│
│  │      │茂盛與林綢妹│          │）      │。          │
│  │      │住處。      │          │        │            │
├─┼───┼──────┼─────┼────┤            │
│3 │子○○│98年12月5日 │2000元。  │范孟嘗（│            │
│  │地○○│投票前某日下│（含范孟嘗│由檢察官│            │
│  │      │午某時許，在│及不知情之│另為不起│            │
│  │      │花蓮縣光復鄉│范孟嘗之母│訴處分）│            │
│  │      │西富村中正路│黃瑞香，計│        │            │
│  │      │2巷2段11號范│2名投票權 │        │            │
│  │      │孟嘗住處    │人，由范孟│        │            │
│  │      │。          │嘗允諾並收│        │            │
│  │      │            │受賄賂，惟│        │            │
│  │      │            │尚未轉交黃│        │            │
│  │      │            │瑞香。）  │        │            │
├─┼───┼──────┼─────┼────┼──────┤
│4 │子○○│98年11月30日│2000元。│Ｄ○○  │Ｄ○○部分│
│  │地○○│18時許，在花│（含Ｄ○○│        │：刑法第143 │
│  │      │蓮縣光復鄉西│及其不知情│        │條第1項之有 │
│  │      │富村中正路2 │之夫楊成富│        │投票權人收受│
│  │      │段15號Ｄ○○│計2名投票 │        │賄賂罪。部│
│  │      │住處。      │權人，由黃│        │分：刑法第30│
│  │      │            │秀蘭允諾並│        │條、第143條 │
│  │      │            │收受之，惟│        │第1 項之幫助│
│  │      │            │尚未轉交楊│        │有投票權人收│
│  │      │            │成富。）  │        │受賄賂罪。  │
│  │      │            ├─────┼────┤            │
│  │      │            │2000元  │楊開富、│            │
│  │      │            │（楊開富、│鍾政妹（│            │
│  │      │            │鍾政妹部分│均由檢察│            │
│  │      │            │，由Ｄ○○│官另為不│            │
│  │      │            │代為收受並│起訴處分│            │
│  │      │            │轉交。）  │）      │            │
├─┼───┼──────┼─────┼────┼──────┤
│5 │子○○│98年12月1   │4000元。  │鄧寶俊（│            │
│  │地○○│日上午6時   │（每票1000│由檢察官│            │
│  │      │許，在花蓮  │元，含鄧寶│另為緩起│            │
│  │      │縣光復鄉西  │俊之母、妻│訴處分）│            │
│  │      │富村中正路  │、弟，共計│        │            │
│  │      │2段4巷6號   │4名投票權 │        │            │
│  │      │鄧寶俊住處  │人，由鄧寶│        │            │
│  │      │。          │俊收受賄賂│        │            │
│  │      │            │）        │        │            │
├─┴───┴──────┴─────┴────┴──────┤
│Ｉ○○交付子○○18000元，子○○、地○○交付賄賂14000元，其餘│
│4000元為預備行賄之賄賂（18000元均已扣案，如附表六編號17至26 │
│）。                                                        │
└──────────────────────────────┘
(三)Ｉ○○經由黃○○共同交付賄賂部分：
┌─┬───┬─────┬─────┬────┬───────┐
│編│交付賄│  時  間  │賄賂金額  │ 受賄人 │  所犯法條    │
│號│賂之人│  地  點  │（新臺幣）│        │              │
├─┼───┼─────┼─────┼────┼───────┤
│1 │黃○○│98年11月30│3000元。  │未○○  │公職人員選舉罷│
│  │      │日15時許，│（含未○○│（由檢察│免法第99條第1 │
│  │      │在花蓮縣光│及其不知情│官另為不│項之交付賄賂罪│
│  │      │復鄉西富村│之子、媳，│起訴處分│              │
│  │      │中正路2段 │計3名投票 │）      │              │
│  │      │72巷26號陳│權人，由陳│        │              │
│  │      │玉蘭住處。│玉蘭允諾並│        │              │
│  │      │          │收受賄賂，│        │              │
│  │      │          │惟未○○尚│        │              │
│  │      │          │未交付其子│        │              │
│  │      │          │、媳。）  │        │              │
├─┴───┴─────┴─────┴────┴───────┤
│黃○○交付未○○3000元，未○○自己收受之賄賂1000元已扣案（如│
│附表六編號27）。                                            │
│未○○代其子、媳收受2000元部分，未轉交其子、媳。此2000元賄賂│
│，黃○○已於98年12月9日向未○○索回，未扣案。               │
└──────────────────────────────┘
(四)Ｉ○○經由曾金滿共同預備賄賂部分（西富村）：
┌─┬───┬─────┬──────┬───────────┐
│編│預備行│  時  間  │預備賄賂金額│  所犯法條            │
│號│賄之人│  地  點  │（新臺幣）  │                      │
├─┼───┼─────┼──────┼───────────┤
│  │曾金滿│Ｉ○○交付│40000元。   │Ｉ○○：公職人員選舉罷│
│  │      │40000元與 │            │免法第99條第2項之預備 │
│  │      │曾金滿，預│            │犯第1項之行賄罪。     │
│  │      │備對有投票│            │曾金滿（由檢察官另為不│
│  │      │權人期約或│            │起訴處分）。          │
│  │      │交付賄賂，│            │                      │
│  │      │曾金滿尚未│            │                      │
│  │      │著手。    │            │                      │
├─┴───┴─────┴──────┴───────────┤
│曾金滿所收受預備行賄之4萬元已扣案（如附表六編號28）。       │
└──────────────────────────────┘
附表五：北富村部分
(一)丙○○交付賄賂部分：
┌─┬───┬─────┬───────┬────┬─────┐
│編│交付賄│  時  間  │  賄賂金額    │ 受賄人 │所犯法條  │
│號│賂之人│  地  點  │ （新臺幣）   │        │          │
├─┼───┼─────┼───────┼────┼─────┤
│1 │丙○○│98年11月底│6000元。      │王詩嬪（│公職人員選│
│  │      │某日19時許│（含王詩嬪及其│由檢察官│舉罷免法第│
│  │      │，在花蓮縣│戶內不知情之家│另為緩起│99條第1項 │
│  │      │萬榮加油站│人，計6 名投票│訴處分）│之交付賄賂│
│  │      │。        │權人，由王詩嬪│        │罪        │
│  │      │          │允諾並收受賄賂│        │          │
│  │      │          │，惟王詩嬪尚未│        │          │
│  │      │          │告知亦未轉交家│        │          │
│  │      │          │人。）        │        │          │
├─┼───┼─────┼───────┼────┤          │
│2 │丙○○│98年11月中│6000元。      │徐壽鞠（│          │
│  │      │旬某日晚上│（含徐壽鞠及  │由檢察官│          │
│  │      │20時許，在│其戶內不知情  │另為緩起│          │
│  │      │花蓮縣光復│之家人，計6   │訴處分）│          │
│  │      │鄉北富村富│名投票權人，  │        │          │
│  │      │田二街75號│由徐壽鞠允諾  │        │          │
│  │      │徐壽鞠住處│並收受賄賂，  │        │          │
│  │      │。        │惟徐壽鞠尚未  │        │          │
│  │      │          │告知亦未轉交  │        │          │
│  │      │          │家人。）      │        │          │
├─┼───┼─────┼───────┼────┤          │
│3 │丙○○│98年11月底│4000元。      │王月雲（│          │
│  │      │某日21許，│（含王月雲及戶│由檢察官│          │
│  │      │在花蓮縣光│內不知情之家人│另為緩起│          │
│  │      │復鄉北富村│，計4 名投票權│訴處分）│          │
│  │      │富田二街69│人，由王月雲允│        │          │
│  │      │巷5號李世 │諾並收受賄賂，│        │          │
│  │      │昌住處。  │惟王月雲尚未告│        │          │
│  │      │          │知亦未轉交家人│        │          │
│  │      │          │。）          │        │          │
├─┼───┼─────┼───────┼────┤          │
│4 │丙○○│98年11月底│2000元。      │劉豐春（│          │
│  │      │某日中午某│（含劉豐春及戶│由檢察官│          │
│  │      │時許，在花│內不知情之房客│另為緩起│          │
│  │      │蓮縣光復鄉│林清蘭1 人，計│訴處分）│          │
│  │      │北富村富田│2 名投票權人，│        │          │
│  │      │二街69巷5 │由劉豐春允諾並│        │          │
│  │      │號丙○○住│收受賄賂，惟劉│        │          │
│  │      │處。      │豐春尚未告知亦│        │          │
│  │      │          │未轉交林清蘭。│        │          │
│  │      │          │）            │        │          │
├─┼───┼─────┼───────┼────┤          │
│5 │丙○○│98年11月底│4000元。      │萬麗花（│          │
│  │      │某日中午某│（含萬麗花及戶│由檢察官│          │
│  │      │時許，在花│內不知情之家人│另為緩起│          │
│  │      │蓮縣光復鄉│3人，計4名投票│訴處分）│          │
│  │      │北富村富田│權人，由萬麗花│        │          │
│  │      │二街69巷12│允諾並收受賄賂│        │          │
│  │      │號萬麗花住│，惟萬麗花尚未│        │          │
│  │      │處。      │告知亦未轉交家│        │          │
│  │      │          │人。）        │        │          │
├─┼───┼─────┼───────┼────┤          │
│6 │丙○○│98年12月1 │2000元。      │陳榮富（│          │
│  │      │日上午8時 │（含陳榮富及其│由檢察官│          │
│  │      │許，在花蓮│不知情之妻，計│另為不起│          │
│  │      │縣光復鄉北│2名投票權人， │訴處分）│          │
│  │      │富村富田二│由陳榮富允諾並│        │          │
│  │      │街69巷13號│收受賄賂，惟陳│        │          │
│  │      │陳榮富住處│榮富尚未告知亦│        │          │
│  │      │。        │未轉交家人。）│        │          │
├─┼───┼─────┼───────┼────┤          │
│7 │丙○○│98年12月5 │3000元。      │林金妹（│          │
│  │      │日投票前某│（含林金妹及戶│由檢察官│          │
│  │      │日上午8時 │內不知情之家人│另為不起│          │
│  │      │許，在花蓮│2人，計3名投票│訴處分）│          │
│  │      │縣光復鄉北│權人，由林金妹│        │          │
│  │      │富村富田二│允諾並收受賄賂│        │          │
│  │      │街69巷7號 │，惟林金妹尚未│        │          │
│  │      │林金妺住處│告知亦未轉交家│        │          │
│  │      │。        │人。）        │        │          │
├─┼───┼─────┼───────┼────┤          │
│8 │丙○○│98年11月底│3000元。      │徐春英（│          │
│  │      │某日上午8 │（含徐春英及戶│由檢察官│          │
│  │      │時許，在花│內不知情之家人│另為不起│          │
│  │      │蓮縣光復鄉│，計3 名投票權│訴處分）│          │
│  │      │北富村富田│人，由徐春英允│        │          │
│  │      │二街69巷6 │諾並收受賄賂，│        │          │
│  │      │號徐春英住│惟徐春英尚未告│        │          │
│  │      │處。      │知亦未轉交家人│        │          │
│  │      │          │。）          │        │          │
├─┼───┼─────┼───────┼────┤          │
│9 │丙○○│98年11月底│2000元。      │蕭金龍（│          │
│  │      │某日中午12│（含蕭金龍及其│由檢察官│          │
│  │      │時許，在花│不知情之弟，計│另為緩起│          │
│  │      │蓮縣光復鄉│2名投票權人， │訴處分）│          │
│  │      │北富村富田│由蕭金龍允諾並│        │          │
│  │      │號二街蕭金│收受賄賂，惟蕭│        │          │
│  │      │龍住處。  │金龍尚未告知亦│        │          │
│  │      │          │未轉交其弟。）│        │          │
├─┼───┼─────┼───────┼────┤          │
│10│丙○○│98年11月底│5000元。      │孫玉英（│          │
│  │      │某日中午12│（含孫玉英及戶│由檢察官│          │
│  │      │時許，在花│內不知情之家人│另為緩起│          │
│  │      │蓮縣光復鄉│4人，計5名投票│訴處分）│          │
│  │      │北富村富田│權人，由孫玉英│        │          │
│  │      │二街69巷3 │允諾並收受賄賂│        │          │
│  │      │號孫玉英住│，惟尚未告知亦│        │          │
│  │      │處。      │未轉交家人。）│        │          │
├─┼───┼─────┼───────┼────┤          │
│11│丙○○│98年11月29│7000元。      │林高名（│          │
│  │      │日或30日20│（含林高名及戶│由檢察官│          │
│  │      │時許，在花│內不知情之家人│另為緩起│          │
│  │      │蓮縣光復鄉│6名，共7名投票│訴處分）│          │
│  │      │北富村富田│權人，由林高名│        │          │
│  │      │二街69巷5 │允諾並收受賄賂│        │          │
│  │      │號丙○○住│，惟林高名尚未│        │          │
│  │      │處。      │告知亦未轉交家│        │          │
│  │      │          │人。）        │        │          │
├─┼───┼─────┼───────┼────┤          │
│12│丙○○│98年11月30│10000元。     │陳春香（│          │
│  │      │日上午8時 │（含陳春香及其│由檢察官│          │
│  │      │許，在花蓮│戶內不知情之家│另為緩起│          │
│  │      │縣光復鄉北│人9人，計10名 │訴處分）│          │
│  │      │富村富田一│投票權人，由陳│        │          │
│  │      │街54巷8號 │春香允諾並收受│        │          │
│  │      │陳春香住處│賄賂，惟陳春香│        │          │
│  │      │。        │尚未告知亦未轉│        │          │
│  │      │          │交家人。）    │        │          │
├─┼───┼─────┼───────┼────┤          │
│13│丙○○│98年11月29│8000元。      │羅美娟（│          │
│  │      │日晚上20時│（含羅美娟及戶│由檢察官│          │
│  │      │在花蓮縣光│內不知情之家人│另為緩起│          │
│  │      │復鄉北富村│7人，計8名投票│訴處分）│          │
│  │      │富田二街69│權人，由羅美娟│        │          │
│  │      │巷5號李世 │允諾並收受賄賂│        │          │
│  │      │昌住處。  │，惟羅美娟尚未│        │          │
│  │      │          │告知亦未轉交家│        │          │
│  │      │          │人。）        │        │          │
├─┴───┴─────┴───────┴────┴─────┤
│1.上開合計62000元已扣案（如附表六編號30至42）。             │
│2.己○○、庚○○交付丙○○40萬元，扣除如附表五(一)至(七)合計23萬│
│  6000元（均已扣案），另16萬4000元為預備之賄賂，其中丙○○提│
│  出8000元扣案（如附表六編號29），尚有15萬6000元未扣案。    │
└──────────────────────────────┘
(二)丙○○經由宇○○共同交付賄賂部分（北富村）：
┌─┬───┬──────┬──────┬────┬─────┐
│編│交付賄│  時  間    │交付賄賂金額│ 受賄人 │ 所犯法條 │
│號│賂之人│  地  點    │（新臺幣）  │        │          │
├─┼───┼──────┼──────┼────┼─────┤
│1 │宇○○│98年12月1日 │1000元。    │劉清順（│公職人員選│
│  │      │17時許，在花│            │由檢察官│舉罷免法第│
│  │      │蓮縣光復鄉北│            │另為不起│99條第1項 │
│  │      │富村光豐路10│            │訴處分）│之交付賄賂│
│  │      │號劉清順住處│            │        │罪        │
│  │      │。          │            │        │          │
├─┼───┼──────┼──────┼────┤          │
│2 │宇○○│98年11月底某│1000元。    │簡彩蓮（│          │
│  │      │時許，在花蓮│            │由檢察官│          │
│  │      │縣光復鄉北富│            │另為緩起│          │
│  │      │村光豐路24號│            │訴處分）│          │
│  │      │簡彩蓮住處。│            │        │          │
├─┼───┼──────┼──────┼────┤          │
│3 │宇○○│98年12月3日 │1000元。    │戌○○（│          │
│  │      │上午7時許， │            │由檢察官│          │
│  │      │在花蓮縣光復│            │另為不起│          │
│  │      │鄉北富村光豐│            │訴處分）│          │
│  │      │路19號戌○○│            │        │          │
│  │      │住處。      │            │        │          │
├─┼───┼──────┼──────┼────┤          │
│4 │宇○○│98年12月3日 │1000元。    │未○○（│          │
│  │      │某日時許，在│            │由檢察官│          │
│  │      │花蓮縣光復鄉│            │另為不起│          │
│  │      │西富村中正路│            │訴處分）│          │
│  │      │2段72巷26號 │            │        │          │
│  │      │未○○住處。│            │        │          │
├─┼───┼──────┼──────┼────┤          │
│5 │宇○○│98年12月2日 │2000元。    │楊阿金（│          │
│  │      │12時許，在花│（含楊阿金及│由檢察官│          │
│  │      │蓮縣光復鄉北│其不知情之兄│另為不起│          │
│  │      │富村光豐路17│楊金福，計2 │訴處分）│          │
│  │      │號楊阿金住處│名投票權人，│        │          │
│  │      │。          │由楊阿金允諾│        │          │
│  │      │            │並收受賄賂，│        │          │
│  │      │            │惟楊阿金尚未│        │          │
│  │      │            │告知亦未轉交│        │          │
│  │      │            │楊金福。）  │        │          │
├─┼───┼──────┼──────┼────┤          │
│6 │宇○○│98年12月1日 │2000元。    │陳惠美（│          │
│  │      │中午某時，在│（含陳惠美及│由檢察官│          │
│  │      │花蓮縣光復鄉│其不知情之子│另為不起│          │
│  │      │北富村光豐路│林山寶，計2 │訴處分）│          │
│  │      │14號陳惠美住│名投票權人，│        │          │
│  │      │處。        │由陳惠美允諾│        │          │
│  │      │            │並收受賄款，│        │          │
│  │      │            │惟陳惠美尚未│        │          │
│  │      │            │告知及轉交林│        │          │
│  │      │            │山寶。）    │        │          │
├─┼───┼──────┼──────┼────┤          │
│7 │宇○○│98年11月30日│2000元。    │李蘭花（│          │
│  │      │上午8時許， │（含李蘭花及│由檢察官│          │
│  │      │在花蓮縣光復│其夫張進福，│另為不起│          │
│  │      │鄉北富村光豐│計2名投票權 │訴處分）│          │
│  │      │路24號李蘭花│人，由李蘭花│        │          │
│  │      │住處。      │允諾並收受賄│        │          │
│  │      │            │賂，惟尚未轉│        │          │
│  │      │            │交張進福。）│        │          │
├─┼───┼──────┼──────┼────┤          │
│8 │宇○○│98年12月2日 │2000元。    │汪玉蘭（│          │
│  │      │某時許，在花│（含汪玉蘭及│由檢察官│          │
│  │      │蓮縣光復鄉富│其夫陳清秀，│另為不起│          │
│  │      │田二街46號汪│計2名投票權 │訴處分）│          │
│  │      │玉蘭住處。  │人，由汪玉蘭│        │          │
│  │      │            │允諾並收受賄│        │          │
│  │      │            │賂，惟尚未轉│        │          │
│  │      │            │交陳清秀。）│        │          │
├─┴───┴──────┴──────┴────┴─────┤
│丙○○交付宇○○32000元，宇○○交付賄賂計12000元，其餘20000 │
│元為共同預備行賄之賄賂（320000元已扣案如附表六編號45至52）。│
└──────────────────────────────┘
(三)丙○○經由辛○○共同期約賄賂部分（北富村）：
┌─┬───┬───────┬─────┬────┬─────┐
│編│期約賄│  時  間      │期約賄賂金│期約對象│所犯法條  │
│號│賂之人│  地  點      │額        │        │          │
│  │      │              │（新臺幣）│        │          │
├─┼───┼───────┼─────┼────┼─────┤
│1 │辛○○│98年12月5日前 │ 1000元。 │林阿枝（│公職人員選│
│  │      │某日某時許，在│          │由檢察官│舉罷免法第│
│  │      │花蓮縣光復鄉北│          │另為不起│99條第1項 │
│  │      │富村光豐路11號│          │訴處分）│之期約賄賂│
│  │      │林阿枝住處。  │          │        │罪        │
├─┼───┼───────┼─────┼────┤          │
│2 │辛○○│98年12月5日前 │1000元。  │林阿生（│          │
│  │      │某日某時許，在│          │由檢察官│          │
│  │      │花蓮縣光復鄉光│          │另為不起│          │
│  │      │豐路7 號林阿生│          │訴處分）│          │
│  │      │住處。        │          │        │          │
├─┼───┼───────┼─────┼────┤          │
│3 │辛○○│98年12月5日前 │1000元。  │楊新妹  │          │
│  │      │某日某時許，在│          │（由檢察│          │
│  │      │花蓮縣光復鄉北│          │官另為不│          │
│  │      │富村富田二街  │          │起訴處分│          │
│  │      │69巷15號楊新妹│          │）      │          │
│  │      │住處。        │          │        │          │
├─┼───┼───────┼─────┼────┤          │
│4 │辛○○│98年12月4日18 │1000元。  │林春英  │          │
│  │      │時30分許，在花│          │（由檢察│          │
│  │      │蓮縣光復鄉北富│          │官另為緩│          │
│  │      │村富田二街69巷│          │起訴處分│          │
│  │      │15之1號林春英 │          │）      │          │
│  │      │住處。        │          │        │          │
├─┼───┼───────┼─────┼────┤          │
│5 │辛○○│98年12月4日18 │1000元。  │蕭金龍  │          │
│  │      │至19時許，在花│          │（由檢察│          │
│  │      │蓮縣光復鄉北富│          │官另為緩│          │
│  │      │村富田二街17號│          │起訴處分│          │
│  │      │蕭金龍住處。  │          │）      │          │
├─┴───┴───────┴─────┴────┴─────┤
│丙○○交付辛○○6000元，辛○○期約賄賂5000元，其餘1000元為預│
│備行賄之賄賂（6000元均已扣案如附表六編號53）。              │
└──────────────────────────────┘
(四)丙○○經由甲○○共同交付賄賂部分（北富村）：
┌─┬───┬──────┬─────┬────┬──────┐
│編│交付賄│  時  間    │賄賂金額  │ 受賄人 │所犯法條    │
│號│賂之人│  地  點    │（新臺幣）│        │            │
├─┼───┼──────┼─────┼────┼──────┤
│1 │甲○○│98年12月2 日│1000元。  │林愛玉  │公職人員選舉│
│  │      │某時，在花蓮│          │（由檢察│罷免法第99條│
│  │      │縣光復鄉北富│          │官另為不│第1項之交付 │
│  │      │村富田二街69│          │起訴處分│賄賂罪      │
│  │      │巷2號林愛玉 │          │）      │            │
│  │      │住處。      │          │        │            │
├─┼───┼──────┼─────┼────┤            │
│2 │甲○○│98年12月3日 │1000元。  │吳政德  │            │
│  │      │上午某時，在│          │（由檢察│            │
│  │      │花蓮縣光復鄉│          │官另為不│            │
│  │      │北富村富田二│          │起訴處分│            │
│  │      │街69巷10號吳│          │）      │            │
│  │      │政德住處。  │          │        │            │
├─┴───┴──────┴─────┴────┴──────┤
│丙○○交付甲○○4000元，甲○○交付賄賂2000元，另2000元為預備│
│行賄之賄賂（4000元均已扣案如附表六編號43）。                │
└──────────────────────────────┘
(五)丙○○經由Ｆ○○共同期約賄賂部分（北富村）：
┌─┬───┬──────┬─────┬────┬─────┐
│編│期約賄│  時  間    │期約賄賂金│期約對象│所犯法條  │
│號│賂之人│  地  點    │額        │        │          │
│  │      │            │（新臺幣）│        │          │
├─┼───┼──────┼─────┼────┼─────┤
│1 │Ｆ○○│98年12月1日 │1000元。  │石萬玉金│公職人員選│
│  │      │或2日某時許 │          │（由檢察│舉罷免法第│
│  │      │，在花蓮縣光│          │官另為不│99條第1項 │
│  │      │復鄉北富村中│          │起訴處分│之期約賄賂│
│  │      │正路2段65巷 │          │）      │罪        │
│  │      │3號石萬玉金 │          │        │          │
│  │      │住處門口。  │          │        │          │
├─┼───┼──────┼─────┼────┤          │
│2 │Ｆ○○│98年12月5日 │1000元。  │潘草枝（│          │
│  │      │投票前某日某│          │由檢察官│          │
│  │      │時許，在花蓮│          │另為不起│          │
│  │      │縣光復鄉北富│          │訴處分）│          │
│  │      │村中正路2段 │          │        │          │
│  │      │43 號潘草枝 │          │        │          │
│  │      │住處。      │          │        │          │
├─┼───┼──────┼─────┼────┤          │
│3 │Ｆ○○│98年12月3日 │1000元。  │鄭春美（│          │
│  │      │17時許，在花│          │由檢察官│          │
│  │      │蓮縣光復鄉北│          │另為緩起│          │
│  │      │富村中正路2 │          │訴處分）│          │
│  │      │段51號鄭春美│          │        │          │
│  │      │住處。      │          │        │          │
├─┴───┴──────┴─────┴────┴─────┤
│丙○○交付Ｆ○○4000元，Ｆ○○期約賄賂3000元，其餘1000元為│
│預備行賄之賄賂（4000元已扣案如附表六編號44）。            │
└─────────────────────────────┘
(六)丙○○經由Ｌ○○共同期約賄賂部分（北富村）：
┌─┬───┬──────┬──────┬────┬─────┐
│編│期約賄│  時  間    │期約賄賂金額│期約對象│所犯法條及│
│號│賂之人│  地  點    │ （新臺幣） │        │罪名      │
├─┼───┼──────┼──────┼────┼─────┤
│1 │Ｌ○○│98年11月底某│1000元。    │Ｂ○○  │公職人員選│
│  │      │日某時許，在│            │（由檢察│舉罷免法第│
│  │      │花蓮縣光復鄉│            │官另為緩│99條第1項 │
│  │      │建國路2段155│            │起訴處分│之期約賄賂│
│  │      │巷8號Ｂ○○ │            │）      │罪        │
│  │      │住處。      │            │        │          │
├─┴───┴──────┴──────┴────┴─────┤
│丙○○交付Ｌ○○3000元，Ｌ○○期約賄賂1000元，另2000元為預備│
│行賄之賄賂（3000元已扣案如附表六編號54）                    │
└──────────────────────────────┘
(七)丙○○經由丑○○、李金龍、黃進正共同預備行賄部分（北富
  村）：
┌─┬───┬──────┬─────┬─────┬─────┐
│編│共同預│  時  間    │預備行賄金│共同預備行│所犯法條及│
│號│備行賄│  地  點    │額        │賄之人    │罪名      │
│  │之人  │            │（新臺幣）│          │          │
├─┼───┼──────┼─────┼─────┼─────┤
│1 │丙○○│尚未著手。  │5000元。  │丑○○    │丙○○、孫│
├─┼───┼──────┼─────┼─────┤吉松：公職│
│2 │丙○○│尚未著手    │49000元。 │李金龍（由│人員選舉罷│
│  │      │            │          │檢察官另為│免法第99條│
│  │      │            │          │緩起處分）│第2項之預 │
├─┼───┼──────┼─────┼─────┤備犯第1項 │
│3 │丙○○│尚未著手    │50000元。 │黃進正（由│之行賄罪  │
│  │      │            │          │檢察官另為│          │
│  │      │            │          │緩起處分）│          │
├─┼───┼──────┼─────┼─────┤          │
│4 │丙○○│尚未著手    │15000元。 │黃浩明（由│          │
│  │      │            │          │檢察官另為│          │
│  │      │            │          │緩起處分）│          │
├─┼───┼──────┼─────┼─────┤          │
│5 │丙○○│尚未著手    │6000元。  │吳秋陽（由│          │
│  │      │            │          │檢察官另為│          │
│  │      │            │          │緩起處分）│          │
├─┴───┴──────┴─────┴─────┴─────┤
│上開預備行賄之賄賂合計12萬5000元均已扣案（附表六編號55至59。│
└──────────────────────────────┘
(八)Ｃ○○共同期約賄賂部分（北富村）：
┌─┬───┬───────┬─────┬────┬─────┐
│編│期約賄│  時  間      │期約賄賂金│期約對象│所犯法條  │
│號│賂之人│  地  點      │額        │        │          │
│  │      │              │（新臺幣）│        │          │
├─┼───┼───────┼─────┼────┼─────┤
│1 │Ｃ○○│98年12月5日投 │1000元。  │Ａ○○（│公職人員選│
│  │      │票前某日某時許│          │由檢察官│舉罷免法第│
│  │      │，在花蓮縣光復│          │另為不起│99條第1項 │
│  │      │鄉北富村富田二│          │訴處分）│之期約賄賂│
│  │      │街50巷1號曾堅 │          │        │罪        │
│  │      │正住處。      │          │        │          │
├─┼───┼───────┼─────┼────┤          │
│2 │Ｃ○○│98年12月5 日投│1000元。  │羅德生（│          │
│  │      │票前某日某時許│          │由檢察官│          │
│  │      │，在花蓮縣光復│          │另為不起│          │
│  │      │鄉○○村○○路│          │訴處分）│          │
│  │      │2段81巷1號羅德│          │        │          │
│  │      │生住處。      │          │        │          │
├─┼───┼───────┼─────┼────┤          │
│3 │Ｃ○○│98年12月5日投 │1000元。  │李蓮花（│          │
│  │      │票前某日某時許│          │由檢察官│          │
│  │      │，在花蓮縣光復│          │另為緩起│          │
│  │      │鄉○○村○○路│          │訴處分）│          │
│  │      │34巷1號李蓮花 │          │        │          │
│  │      │住處。        │          │        │          │
├─┼───┼───────┼─────┼────┤          │
│4 │Ｃ○○│98年12月4日投 │1000元。  │黃阿英（│          │
│  │      │票前某日某時許│          │由檢察官│          │
│  │      │，在花蓮縣光復│          │另為不起│          │
│  │      │鄉○○村○○路│          │訴處分）│          │
│  │      │36號黃阿英住處│          │        │          │
│  │      │。            │          │        │          │
├─┼───┼───────┼─────┼────┤          │
│5 │Ｃ○○│98年12月5日投 │1000元。  │曾金生（│          │
│  │      │票前某日某時許│          │由檢察官│          │
│  │      │，在花蓮縣光復│          │另為不起│          │
│  │      │鄉○○路○段81 │          │訴處分）│          │
│  │      │巷3號曾金生住 │          │        │          │
│  │      │處。          │          │        │          │
├─┴───┴───────┴─────┴────┴─────┤
│Ｃ○○期約賄賂5000元。                                      │
└──────────────────────────────┘
(九)Ｋ○○共同期約賄賂部分（北富村）：
┌─┬───┬──────┬──────┬────┬─────┐
│編│期約賄│  時  間    │期約賄賂金額│期約對象│所犯法條及│
│號│賂之人│  地  點    │ （新臺幣） │        │罪名      │
├─┼───┼──────┼──────┼────┼─────┤
│1 │Ｋ○○│98年10月中旬│1000元。    │蕭美珠  │公職人員選│
│  │      │某日某時，在│            │（由檢察│舉罷免法第│
│  │      │花蓮縣光復鄉│            │官另為緩│99條第1項 │
│  │      │北富村富田二│            │起訴處分│之期約賄賂│
│  │      │街69巷1號蕭 │            │）      │罪        │
│  │      │美玉住處。  │            │        │          │
└─┴───┴──────┴──────┴────┴─────┘
(十)寅○○共同期約賄賂部分（北富村）：
┌─┬───┬──────┬──────┬────┬─────┐
│編│期約賄│  時  間    │期約賄賂金額│ 期約對 │所犯法條  │
│號│賂之人│  地  點    │ （新臺幣） │象      │罪名      │
├─┼───┼──────┼──────┼────┼─────┤
│1 │寅○○│98年12月5日 │1000元。    │何紫薇  │公職人員選│
│  │      │投票前某日某│            │（由檢察│舉罷免法第│
│  │      │時許，在花蓮│            │官另為不│99條第1項 │
│  │      │縣光復鄉北富│            │起訴處分│之期約賄賂│
│  │      │村中正路2段7│            │）      │罪        │
│  │      │號何紫薇住處│            │        │          │
│  │      │。          │            │        │          │
├─┼───┼──────┼──────┼────┼─────┤
│2 │寅○○│98年12月5日 │1000元。    │鄭蓮花（│          │
│  │      │投票前某日某│            │未據檢察│          │
│  │      │時許，在花蓮│            │官起訴或│          │
│  │      │縣光復鄉北富│            │處分）  │          │
│  │      │村鄭蓮花住處│            │        │          │
│  │      │。          │            │        │          │
├─┴───┴──────┴──────┴────┴─────┤
│寅○○期約賄賂2000元。                                      │
└──────────────────────────────┘

司法院資訊處製作；財團法人民間司法改革基金會備份。
